【裁判字號】    95,上重更(四),250
【裁判日期】    950808
【裁判案由】    毒品危害防制條例等
【裁判全文】
臺灣高等法院臺南分院刑事判決   95年度上重更(四)字第250號
上  訴  人  臺灣雲林地方法院檢察署檢察官
上  訴  人
即  被  告  乙○○
                      (
選任辯護人  洪梅芬律師
            李季錦律師
            涂欣成律師
上  訴  人
即  被  告  甲○○
                    （
選任辯護人  藍庭光律師
            劉志卿律師
上列上訴人因被告違反毒品危害防制條例等案件，不服臺灣雲林
地方法院92年度重訴字第3號中華民國92年8月22日第一審判決（
起訴案號：臺灣雲林地方法院檢察署91年度偵字第4016號），檢
察官及被告分別提起上訴，本院（92年度上重訴字第1157號、93
年度上重更(一)字第420號、94年度上重更(二)字第199號及94年度上
重更(三)字第 495號）判決後，經最高法院第四次發回更審，本院
判決如下：
    主  文
原判決撤銷。
乙○○共同販賣第一級毒品，處無期徒刑，褫奪公權終身。扣案
第一級毒品海洛因（磚）柒拾貳塊（計淨重貳萬陸仟貳佰參拾陸
點捌公克）沒收併銷燬之；扣案之樹頭壹顆、運費明細表壹紙及
行動電話貳具（廠牌NOKIA、門號0000000000號；廠牌 MOTOROLA
、門號0000000000號）及毒品海洛因外包裝柒拾貳個（包裝袋計
重貳仟伍佰壹拾貳點參捌公克）均沒收；未扣案之販賣及運輸第
一級毒品所得美金肆拾參萬柒仟元沒收之，如全部或一部不能沒
收時，以其財產抵償之。
甲○○共同販賣第一級毒品，處有期徒刑拾參年，褫奪公權拾年
。第一級毒品海洛因（磚）柒拾貳塊（計淨重貳萬陸仟貳佰參拾
陸點捌公克）沒收併銷燬之；扣案之樹頭壹顆、運費明細表壹紙
及行動電話貳具（廠牌 NOKIA、門號0000000000號；廠牌MOTORO
LA、門號0000000000號）及毒品海洛因外包裝柒拾貳個（包裝袋
計重貳仟伍佰壹拾貳點參捌公克）均沒收；未扣案之販賣及運輸
第一級毒品所得美金肆拾參萬柒仟元沒收之，如全部或一部不能
沒收時，以其財產抵償之。
    事  實
一、蔡振泰（民國46年 6月24日生，另案由臺灣雲林地方法院93
    年度重訴字第11號審理）意圖營利，欲自國外購買第一級毒
    品海洛因回臺販賣。甲○○則曾多次入出境台灣與柬埔寨間
    ，而與在當地經商之成年男子陳澤交好，並自90年5、6月間
    即至柬埔寨金邊市臺商陳澤所經營皇賓飯店服務，供陳澤差
    遣辦事往來於臺灣與柬埔寨間。於91年5、6月間，蔡振泰透
    過不知情之成年男子蔡仁智（蔡振泰堂弟）認識甲○○，蔡
    振泰即於臺中市○○路附近蔡仁智之工廠，向甲○○表示欲
    自國外購買毒品海洛因私運進口，詢其有無管道。甲○○明
    知陳澤於柬埔寨可介紹毒販販賣毒品，即意圖營利，答應帶
    同蔡振泰前往柬埔寨金邊市與陳澤會面，洽談購買毒品海洛
    因事宜。91年7月6日，甲○○、蔡振泰搭機前往柬埔寨金邊
    市，在陳澤經營皇賓飯店，陳澤與甲○○、蔡振泰商談後，
    蔡振泰、甲○○、陳澤達成意圖營利販賣毒品海洛因之犯意
    聯絡，而共同謀議販入毒品海洛因，由陳澤負責提供管道及
    聯繫賣主，甲○○則負責帶領蔡振泰接洽販入及價金交付等
    事宜。先由陳澤告知蔡振泰可至寮國永珍市，找乙○○購買
    毒品海洛因，並要甲○○帶蔡振泰搭機前往，由甲○○引介
    蔡振泰與乙○○認識。91年7月9日，甲○○即帶蔡振泰搭機
    自柬埔寨金邊市，飛往寮國永珍市，乙○○出面接待蔡振泰
    與甲○○，同日，在寮國永珍市乙○○住處，蔡振泰告知來
    意，乙○○表示有毒品海洛因可供販賣，並可安排將毒品裝
    置於樹頭內走私回臺，但沒有現貨，須聯絡準備。蔡振泰、
    甲○○、陳澤等人遂與乙○○達成運輸及私運毒品海洛因之
    犯意聯絡，由蔡振泰先支付美金三萬元旅行支票及現金三萬
    元美金共六萬元美金，充作購買毒品海洛因定金。數日後，
    蔡振泰與甲○○返回柬埔寨金邊市皇賓飯店，席間，陳澤依
    乙○○要求，轉告蔡振泰再支付三十四萬元美金，湊成四十
    萬元美金，作為購買毒品價款。由於乙○○並未告知真實姓
    名（當時僅知綽號「海仔」）及提供戶頭，遂經陳澤指示甲
    ○○，提供其設於金邊市第一商業銀行金邊分行帳戶，供蔡
    振泰匯入，再提出或轉匯給乙○○。議定後，甲○○、蔡振
    泰於91年7月13日返國。
二、蔡振泰為購買毒品之價金交付，於91年 7月18日，囑不知情
    之成年男子許宗男，攜帶新臺幣現金，至臺中市找甲○○，
    甲○○帶不知情蔡仁智、許宗男三人，至臺中市○○路第一
    商業銀行中港分行，準備將許宗男攜帶新臺幣兌換成美金三
    十萬元，以匯款至甲○○預定之上述設於金邊分行帳號0000
    000000帳戶。因不知情銀行承辦人員起疑，甲○○心虛不敢
    單獨以自己名義，匯出上述鉅資，即邀同不知情許宗男、蔡
    仁智，分別以個人名義填具「外匯收支或交易申報書」，每
    人匯款美金十萬元，共匯款三十萬元美金，至甲○○上述帳
    戶。嗣於91年 7月21日，甲○○、蔡振泰第二次共同前往柬
    埔寨金邊市，陳澤即提出乙○○設於「寮國商業銀行」帳戶
    ，要求甲○○與不知情之成年男子陳克捷等人，至金邊市第
    一商業銀行金邊分行，將已匯入甲○○上述帳戶購毒款項三
    十萬元美金，轉匯至乙○○之上述帳戶。91年 7月22日，甲
    ○○又帶蔡振泰搭機，轉往寮國永珍市找乙○○，並由蔡振
    泰另攜美金四萬元當面交給乙○○，連同上述匯款三十萬元
    ，給付購毒款項，共四十萬元美金給乙○○。乙○○與蔡振
    泰即約定，乙○○販賣毒品海洛因磚，每對（二塊）賣價八
    千五百元美金，運輸走私毒品海洛因回臺運費代價，為每對
    海洛因磚新臺幣十二萬元，至於毒品海洛因磚數量，則另視
    蔡振泰匯款多寡決定，蔡振泰當場應允，並給予乙○○將毒
    品海洛因運抵臺灣地址為雲林縣麥寮鄉三盛村36號即蔡振泰
    岳父許連呼經營「順武堂國術館」地址。隨即於91年8月1日
    ，甲○○與蔡振泰搭機返國，於接機返家途中，蔡振泰囑託
    前來接機之許宗男，另行交付十萬元美金給甲○○，而由甲
    ○○攜帶上述款項交付陳澤，將購買毒品海洛因價金，再增
    至美金五十萬元。於91年8月2日，許宗男即攜新臺幣，至華
    僑銀行麥寮分行，兌換美金十萬元，連同機票費用，持至臺
    中市交給甲○○，隨即甲○○於91年8月4日，搭機前往柬埔
    寨金邊市皇賓飯店，將該十萬元美金，交給知情陳澤，陳澤
    即通知乙○○，於91年8月5日，乙○○前來取款後，乙○○
    即與蔡振泰、陳澤、蔡振泰基於共同運送、走私毒品之犯意
    聯絡，而著手下述「運輸海洛因」及「私運管制物品海洛因
    」進口回臺行為。
三、91年 8月10日，乙○○依計畫，前往寮國永珍市張泳森（民
    國40年11月13日生）經營之「中寮有限公司」樹頭工廠，以
    新臺幣三千五百元，向不知情之張泳森選購樹頭一顆。數日
    後，乙○○指示不知情之寮國籍成年男子「文宋」，至張泳
    森工廠，將上述樹頭，從工廠運至不詳地點，乙○○即在該
    樹頭接近底座部位，切割方形凹洞，將毒品海洛因磚三十六
    對（有七十二塊）填塞入該凹洞，再將切割下來樹頭外層填
    補掩蓋，恢復樹頭外觀。於91年8月底、9月初，乙○○又指
    示「文宋」，將內藏毒品海洛因磚上述樹頭運回張泳森上述
    工廠，乙○○即以新臺幣六千五百元運費，委託不知情張泳
    森將該樹頭運回臺灣。適有不知情之龔建儒（民國62年 8月
    24日生）向張泳森訂購樹頭，準備裝櫃運回臺灣，於同年 9
    月初，張泳森即命不知情之成年員工，將上述藏有毒品海洛
    因樹頭，與龔建儒訂購樹頭，裝填於同批貨櫃中，委託不知
    情貨車之成年駕駛人員，將該裝有毒品海洛因樹頭，運輸至
    泰國曼谷市，再透過不知情之成年搬運工、陽明海運公司船
    務公司人員等人，預定於91年 9月14日，將該藏有毒品海洛
    因樹頭貨櫃裝船後，準備運回臺灣。91年 9月11日，甲○○
    再度前往柬埔寨金邊市皇賓飯店與「陳澤」會面。第三天（
    即同月13日許），乙○○至皇賓飯店，為向蔡振泰交代毒品
    海洛因磚數量、價金，及走私該等海洛因代價費用，乙○○
    即於紙張書寫「貨款＝ 306000」（原審誤為306萬元，實際
    三十六對海洛因價金，為美金三十萬六千元）、「稅金＝13
    1000」（即走私費用為美金十三萬一千元）、「匯損＝1000
    」（即美金匯兌損失）、「預支＝1000」（即甲○○與蔡振
    泰至乙○○家打麻將輸錢，向乙○○所借款項）等走私毒品
    數量與價額明細（扣除毒品交易部分價額，為四十三萬八千
    元美金，其中匯兌損失一千元美金部分，非屬犯罪所得，故
    乙○○等人販毒所得為四十三萬七千元美金），並於其下方
    草簽其姓，將該紙張交給甲○○，要甲○○攜回臺灣轉交給
    蔡振泰，並轉告蔡振泰隨時準備收受上述毒品海洛因磚。甲
    ○○於91年9月19日返國，將上述紙張一紙交蔡振泰收存，
    並告知蔡振泰隨時準備接貨。
四、嗣張泳森於91年 9月14日，將上述毒品海洛因經由不知情陽
    明海運船運人員運送，並於91年 9月22日，運抵臺中港區進
    入臺灣領土，乙○○私運管制物品毒品海洛因進口得逞。於
    91年 9月23日，張泳森委託不知情「凱悅通運報關股份有限
    公司」員工報關。同日，蔡振泰因久候毒品海洛因不至，心
    裡焦急，打電話向甲○○抱怨，並要甲○○詢問陳澤，以確
    定毒品海洛因交付時間，乃由甲○○使用其所有之行動電話
    （廠牌MOTOROLA、門號0000000000號）即與陳澤取得聯繫。
    於91年9月23日晚上10時56分許，陳澤打電話給甲○○，要
    甲○○轉告蔡振泰，準備於二日後即91年9月25日，接收上
    述毒品海洛因。隨後，甲○○即於電話中轉告蔡振泰，請蔡
    振泰稍安勿躁。於91年9月25日上午8時許，不知情凱悅通運
    報關股份有限公司人員，至臺中港區拖櫃提貨，並受張泳森
    之命，於91年9月25日上午10時許，將藏有毒品海洛因磚樹
    頭貨櫃，運抵苗栗縣三義鄉○○村○○路四三號不知情龔建
    儒所經營之「大森桌批發行」貯材場交付樹頭。於91年9月
    25 日上午十一時許，交貨完畢後，在場督工張泳森打電話
    ，詢問乙○○所交樹頭，應運往何處交給何人，乙○○即要
    求張泳森，將該樹頭運至雲林縣麥寮鄉三盛村36號蔡振泰丈
    人許連呼所營「順武堂國術館」，交給蔡振泰。張泳森即另
    委託不知情龔建儒，僱用成年之貨車司機轉運至上址交給蔡
    振泰。於91年9月25日上午11點40分許，乙○○以其所有之
    行動電話（廠牌NOKIA、門號0000000000號）與甲○○聯繫
    ，詢問甲○○有關蔡振泰電話號碼，供互相聯絡，而得順利
    毒品海洛因運送。不久，甲○○無法聯繫蔡振泰，乙○○即
    向甲○○表示依蔡振泰原來告知之地址，發交毒品海洛因。
    於91 年9月25日下午，蔡振泰電話聯繫甲○○，甲○○依乙
    ○○指示，取得蔡振泰電話後，隨即轉達給乙○○。嗣於91
    年9 月25日下午3時許，龔建儒委託不知情貨車司機羅標（
    民國44年4月4日生），駕駛大貨車運載該藏有毒品海洛因樹
    頭，準備送至雲林縣麥寮鄉三盛村三六號地址，交給蔡振泰
    ，龔建儒並提供蔡振泰電話號碼，以便羅標於找不到路時，
    聯繫使用，不知情羅標即運輸該樹頭南下。於91年9月25日
    晚上6 時54分許，蔡振泰久等毒品海洛因未到，又與甲○○
    聯繫，要甲○○詢問乙○○，甲○○隨即與乙○○電話聯絡
    ，乙○○告知甲○○司機羅標行動電話號碼，要甲○○轉告
    蔡振泰，由蔡振泰與司機羅標聯繫。於91年9月25日晚上7時
    許，羅標對雲林縣境道路不熟，蔡振泰即與羅標二人電話聯
    繫，相約於麥寮鄉○○村○○○道路旁碰面，蔡振泰到場後
    ，取得上述毒品海洛因磚支配管領，並即引導羅標運輸該藏
    有毒品海洛因「樹頭」，至雲林縣麥寮鄉三盛村三六號地址
    ，順利將該樹頭卸下。
五、嗣經法務部調查局所屬相關調查員見時機成熟，隨即進入屋
    內逮捕蔡振泰，並扣得上述樹頭一顆，復自該樹頭掩蓋凹洞
    ，扣得毒品海洛因磚三十六對（七十二塊，淨重二萬六千二
    百四十六點八公克，扣除法務部函核准調查局供醫藥或研究
    用十公克，剩餘二萬六千二百三十六點八公克），並自蔡振
    泰處，扣得上述毒品交易款項明細表一紙。蔡振泰供出毒品
    來源後，乙○○撥電話給蔡振泰，詢其知否如何自樹頭內，
    取出毒品海洛因，蔡振泰表示看不懂，要乙○○南下處理。
    於91年 9月25日晚上10時30分許，乙○○駕車至雲林縣西螺
    交流道下，為調查員緊急拘提到案。並於91年9月25日晚上9
    時5分許，調查員在臺中市○○街196號甲○○朋友黃智國住
    處，緊急拘提甲○○到案，並扣得乙○○、甲○○所有，供
    聯繫販賣、走私毒品用之行動電話各一支（廠牌 NOKIA、門
    號0000000000號為乙○○所有，廠牌MOTOROLA、門號000000
    0000號為甲○○所有），計販賣及運輸毒品所得共美金四十
    三萬七千元。
六、案經法務部調查局北部地區機動工作組報請臺灣雲林地方法
    院檢察署檢察官偵查起訴。
    理  由
壹、關於證據能力方面
  一、按被告以外之人於審判外之陳述，雖不符前四條之規定，
      而經當事人同意於審判程序作為證據，法院審酌該言詞陳
      述或書面陳述作成時之情況，認為適當者，亦得為證據，
      刑事訴訟法第159條之5第 1項定有明文。
  二、查本件被告犯罪事實之證據方法，經本院準備程序提示予
      檢察官、被告及辯護人，均表示對於證據能力無意見，同
      意列為證據（本院卷第150至152頁）。
  三、又查，證人蔡振泰、張泳森、龔建儒、羅標等人於警詢所
      為之陳述，警方雖未令其具結，惟司法警察或司法警察官
      於詢問證人時，就刑事訴訟法第186條至第189條及第 193
      條與證人具結之相關規定，並未在準用之列，是警方詢問
      上開證人雖未令其具結，尚無違法可言，合先敘明。
  四、且參以，法院審酌該言詞陳述或書面陳述作成時之情況，
      是否適當而具有證據能力，應以該陳述作成之客觀條件及
      環境，陳述人於接受詢問時之心理狀態是否健全、有無受
      到脅迫、利誘或欺詐等因素，及供述證據之取證程序，是
      否合法，並符合均衡原則，兼顧人權保障及社會秩序與公
      共利益之均衡維護，作為判斷之準據。經核上開證人於警
      詢中所為之陳述，均係由警方先告知得行使之權利及夜間
      得拒絕接受訊問等情，而經其等同意後始接受訊問，且經
      警方先訊問相關案情，由證人一一陳述後，始經記載於偵
      訊筆錄之中，嗣經證人閱覽筆錄無訛，再按捺指印所製作
      完成，全程並經錄音存證等情，足見警詢筆錄確係本於證
      人之陳述內容所製作，且符合取證之合法程序，是認上開
      證人於警詢中所為之供述證據，依其等作成時之情況，均
      為適當，自得採為證據。
  五、另查，本件被告乙○○、甲○○於本院更(一)審時，均以證
      人身分，由被告及其辯護人進行交互詰問（詳本院更(一)審
      卷(二)第28頁以下），被告甲○○於本院更(二)審時，亦由被
      告乙○○之辯護律師聲請以證人身分訊問，由被告乙○○
      之辯護律師進行主詰問；另證人蔡振泰、張泳森於本院更
      (一)審時亦同時訊問，在辯論期日時，以證人身分經由被告
      及其辯護人進行交互詰問（詳本院更(一)審卷(二)第 9至22頁
      、第23至27頁），且經其等四人具結在卷（詳本院更(一)審
      卷(二)第89至92頁）。準此，被告乙○○、甲○○及證人蔡
      振泰、張泳森之供述均有證據能力，併予說明。
貳、認定犯罪事實所憑之證據及理由
  一、訊據上訴人即被告乙○○固坦白承認：於上揭時地，與蔡
      振泰見面多次，且曾書寫一紙以美金計價單據，託甲○○
      轉交蔡振泰，並曾在寮國張泳森工廠內看到樹頭藏毒情形
      ，復於蔡振泰打電話詢問後南下被拘提到案；有打電話叫
      伊處理樹頭，伊有告訴他有無帶鋸子，蔡振泰叫伊南下即
      被拘提到案等情，惟矢口否認有販賣、走私毒品犯行，辯
      稱：伊沒有販賣毒品給蔡振泰，錢不是伊跟他要的，都是
      陳澤告訴他的，伊是替陳澤送錢，樹頭是張泳森帶過去交
      給綽號「文宋」，那時候伊根本不在寮國，樹頭也是張泳
      森運走的，伊僅是幫助文宋、陳澤云云。訊據上訴人即被
      告甲○○雖亦坦白承認：伊為陳澤辦事並有介紹蔡振泰予
      陳澤認識，且提供伊於金邊市第一銀行帳戶予蔡振泰匯款
      ，事後將款項轉匯給被告乙○○，及攜帶蔡振泰委託許宗
      男交付十萬元美金至柬埔寨給陳澤，由陳澤轉交給乙○○
      ，並於91年 9月11日，乙○○交付款項明細紙條，囑其回
      臺轉交給蔡振泰等情，惟否認有共同走私、販賣毒品犯行
      ，辯稱：伊不知販賣、走私毒品事情，當時以為蔡振泰是
      與陳澤談木材生意，須匯款三十萬美元給伊在柬埔寨帳戶
      ，伊拿紙條給蔡振泰也沒向他說什麼，事發後在雲林二監
      ，當時蔡振泰有說要把乙○○咬死，他才有交保機會，事
      後伊才知情是買賣毒品的錢，但伊在陳澤手下做事，聽命
      於他，迫於無奈而為其辦事云云。
  二、共同被告蔡振泰如何企圖走私進口毒品海洛因，以轉售海
      洛因賺取差價，而與被告甲○○認識，並進而透過甲○○
      認識陳澤，由陳澤提供購買毒品海洛因之管道而輾轉認識
      乙○○，嗣蔡振泰與被告乙○○、甲○○及陳澤等人如何
      共同謀議販賣及私運毒品海洛因，蔡振泰經由陳澤及被告
      甲○○而與被告乙○○接洽販賣、私運毒品海洛因之價金
      交付、私運等事宜之分工情形，業據證人即共同被告蔡振
      泰於調查站接受詢問時指證明確，並迭於原審、本院更(一)
      審及更(三)審審理時，以證人身分具結，經交互詰問時仍堅
      決指證不移，雖被告乙○○、甲○○矢口否認上開販賣、
      私運毒品海洛因之犯行，並以前詞置辯，惟查：
    (一)按刑事訴訟法第156條第2項固規定，被告或共犯之自白，
      不得作為有罪判決之唯一證據，仍應調查其他必要之證據
      ，以察其是否與事實相符，其立法意旨乃係因利用共犯之
      自白，作為認定被告犯罪之證據，與利用被告自己之自白
      作為其犯罪之證明同有自白虛偽性之危險，不免有嫁禍於
      被告而為虛偽供述之危險。惟按刑事訴訟法係採自由心證
      主義，對於證據之種類並未設有限制，共犯之自白非不得
      為證據，不過證據之證明力較為薄弱，並非絕無證據能力
      ，該證據是否可信，仍應由事實審法院自由判斷，且該共
      犯經以證人身分，於法院審理中經交互詰問所為之陳述，
      其真實性及可信度更高，如經調查其他補強證據，足資證
      明與事實相合，當然可憑採為其他共犯被告之論罪依據。
      而所謂之補強證據，並非以證明犯罪構成要件之全部事實
      為必要，倘其得以佐證證人指證之犯罪非屬虛構，能予保
      障其供證之事實之真實性，即已充分。又得據以佐證者，
      雖非直接可以推斷該被告之實施犯罪，但以此項證據與證
      人之供述為綜合判斷，若在客觀上足以使人對被告之犯罪
      事實獲得確信之心證者，即足當之。
    (二)關於共同被告蔡振泰如何企圖走私進口毒品海洛因，以轉
      售海洛因賺取差價，而與被告甲○○認識，並進而透過甲
      ○○而認識陳澤再輾轉認識乙○○，洽購海洛因情形，證
      人即共同被告蔡振泰之證詞如下：
    (1)「被查獲毒品是我向乙○○買來的，購毒款均是我自己出
      資的，準備再轉賣，以賺取差價。」等語（偵查卷第54頁
      、原審聲羈卷第8至9頁），足見共同被告蔡振泰有轉賣毒
      品賺取差價之意甚明。
    (2)「我經友人（應係堂弟蔡仁智，詳如後述）關係找到甲○
      ○；我問甲○○說有沒有辦法買到海洛因，甲○○說我們
      過去看看，你直接跟他說說看（他是指「海仔」乙○○）
      ，甲○○說要什麼東西，到那邊我幫你介紹。」、「我對
      木材也不內行，不是要看木材，是要看毒品。」等語（詳
      偵查卷第51至53頁、原審卷(三)第80頁、原審卷(一)第187至1
      88頁背面、第194頁背面、第197頁背面）。
    (3)「（問：如何跟甲○○說到買毒品之事？）91年6月底、7
      月初，去我弟弟蔡仁智那裡認識甲○○，甲○○說他在柬
      埔寨很熟，認識很多人，我就問他說去那裡可否買到毒品
      ，他說買什麼都有，帶你過去再說，之後過去介紹我與陳
      澤認識，在那裡說一說，甲○○帶我過去寮國。」、「（
      問：有沒有跟陳澤說到毒品的事情？）我們三人有在那裡
      說，我們三人是我、甲○○、陳澤，到柬埔寨之前不認識
      陳澤。」、「（問：何人說要去寮國找乙○○？）我不認
      識，是陳澤說要去找『海仔』，『海仔』就是乙○○，陳
      澤跟他聯絡後，才去買機票。」、「（問：第一次去寮國
      ，乙○○、甲○○兩人是不是認識？）認識。」、「（那
      天出去你說你帶六萬元美金給乙○○，為何出門帶這麼多
      錢？）準備出去看看，順便如果有的話，就是要買毒品。
      」、「（問：打算如何買？）先出去，如果有的話，就是
      算訂金。」等語（原審卷(二)第15、17、24至26頁）。
    (4)「（問：你第一次去柬埔寨時是如何跟陳澤說？）我去時
      ，甲○○告訴陳澤是我要買毒品，陳澤說那就找『海仔』
      ，隔沒幾天就買機票過去。」、「（問：陳澤是否有跟你
      說要多少錢，如何拿回去這些？）沒有。」、「（問：買
      毒品的事情除了你、江、趙之外還有誰知道？）應該陳澤
      知道，他是幫我們訂機票，訂柬埔寨到寮國、柬埔寨到臺
      灣的機票，甲○○帶我們去寮國找乙○○，這些人都是甲
      ○○介紹我認識的。」等語（原審卷(二)第 196頁背面、卷
      (一)第192頁背面、第194頁背面）。是以，蔡振泰認識陳澤
      、乙○○，是透過被告甲○○，即令被告甲○○於原審審
      理時亦自承：「蔡振泰的弟弟知道我在柬埔寨，介紹我與
      蔡振泰認識，我說我在那裡認識臺商會會長陳澤，我跟他
      說要做生意可以找陳澤，他問說毒品、槍枝、安非他命那
      邊是不是很多，要找的話，可以找陳澤，他在那邊官商都
      很熟」等語在卷（原審卷(二)第84頁）；並坦承：「91年 7
      月 6日要去柬埔寨一個半月前，在蔡仁智工廠，問我一些
      柬埔寨問題，我知道的都說，有說到毒品，我說要問我們
      『董仔』，他當會長（指陳澤，時任台商會長）」等語（
      原審卷(二)第 209頁背面）。且被告甲○○於調查站亦供稱
      ：「陳澤在91年3、4月間，選上臺商會會長，要我到柬埔
      寨幫他，他經營皇賓飯店；我幫他處理公司業務，比如說
      這趟回來，看可不可以賺錢‧‧‧蔡振泰不認識乙○○，
      這批貨（毒品）是經由陳澤跟乙○○接觸的；陳澤叫我怎
      麼做，我就照怎麼做，我去陳澤那邊吃住是陳澤負擔，陳
      澤每月給我幾百塊美金」等語（原審卷(三)第70頁第六捲錄
      音帶譯文、第106至107頁第六捲譯文）。
    (5)此外，被告甲○○與蔡振泰，同時且同班機出入國境事實
      ，亦有「旅客入出境紀錄查詢」、警政署入出境管理局於
      92年 4月23日函附蔡振泰「出入境紀錄」在卷可參（偵查
      卷第11至13頁、原審卷(一)第164至165五頁）。【被告甲○
      ○、蔡振泰同時入出境時間，為91年7月6日（出境）、91
      年7月13日（入境）、91年7月21日（出境）、91年8月1日
      （入境）】。
    (6)則參互上述證詞，核與被告甲○○之部分自白相符，並佐
      以其等之出入境時間，足認共同被告蔡振泰所證述：如何
      企圖走私進口毒品海洛因，以轉售海洛因賺取差價，而與
      被告甲○○認識，並進而透過甲○○而認識陳澤再輾轉認
      識乙○○，洽購海洛因等情節，核與事實相合，堪予採信
      。
    (三)關於蔡振泰如何與被告甲○○、陳澤及被告乙○○達成共
      同販賣及私運毒品海洛因之犯意聯絡，又雙方如何交付定
      金、約定買賣、運輸、走私毒品海洛因及交付購毒款項之
      事實，業據證人蔡振泰於調查站時供證：「購毒款都是我
      自己出資，甲○○並沒有出資，他只是幫我處理毒品交易
      事宜，我會付給他酬勞，例如他幫我引介毒品來源，並代
      我交付美金十萬元給連生，我就給他新臺幣三十萬元酬勞
      。」、「查獲海因是我向乙○○買的，時間是91年 7月份
      ，我拜託甲○○幫我匯錢到柬埔寨，交給乙○○，他幫我
      購買毒品海洛因及負責運送」（偵查卷第54頁、第 109頁
      ）。又參以，蔡振泰於歷審審理中皆證稱被告甲○○介紹
      陳澤予伊認識，再由陳澤連絡被告乙○○並介紹被告乙○
      ○予蔡振泰洽談購買毒品事宜，且被告甲○○於本案中皆
      是負責購買毒品金錢之運送（原審卷(一)第185至202頁、卷
      (二)第15至30頁、第195頁背面至第205頁、本院更(一)審卷(二)
      第10至21頁）。即令被告甲○○亦坦承：伊介紹陳澤與蔡
      振泰認識．並受陳澤之託帶蔡振泰至柬埔塞與被告乙○○
      洽談購買毒品事宜，幫蔡振泰送錢予被告乙○○等語不諱
      ，核與證人蔡振泰之證詞相符。足證蔡振泰向被告乙○○
      購毒，係出自於陳澤介紹，第一次蔡振泰與甲○○二人，
      同至柬埔寨數日內，被告甲○○又聽從陳澤之命，帶蔡振
      泰前往寮國，與乙○○商談購毒情事應屬無疑。綜參以上
      各情，更顯見被告甲○○及陳澤明知蔡振泰欲購買毒品海
      洛因，而其與被告乙○○交涉毒品買賣，並經由其等而促
      成蔡振泰與被告乙○○買賣毒品海洛因之意思合致，並共
      同參與買賣交易之謀議，是被告甲○○基於與蔡振泰、陳
      澤及被告共同意圖營利販賣毒品海洛因之犯意聯絡，應堪
      確認。
    (四)關於被告甲○○分擔與蔡振泰前往寮國，向被告乙○○交
      付定金、約定買賣、運輸、走私毒品及交付購毒款項等犯
      罪行為之事實，亦據證人蔡振泰於原審證稱：「毒品海洛
      因是向乙○○購買，已如上述；在寮國乙○○家中，私底
      下與乙○○談毒品交易，談完後，他說應該有（毒品），
      我就拿六萬元美金，給乙○○作訂金，是三萬元美金現金
      、三萬元美金旅行支票。」、「（問：第一次認識乙○○
      如何信任他，拿六萬元美金給他？）買東西總是要信任，
      且有人介紹我不怕。」、「（問：跟海仔如何說買毒品的
      事？）我跟他說你這裡有沒有『號仔』（海洛因），他說
      有，我問他純不純，他說要試看看，叫我們玩幾天，後來
      他要去聯絡看看，之後我就拿旅行支票給他當定金；第一
      次乙○○沒有給我毒品，說一說我六萬元美金給他而已；
      第一次過去寮國時乙○○即說要用長方形的花梨木運回來
      ；乙○○說毒品從寮國軍方那裡買來的（此部分尚乏證據
      證實）；第一次過去的時，沒有看到毒品」等語（原審卷
      (一)第185至196頁背面）；並證稱：「乙○○是說順便要包
      運毒品過來。」、「（問：為何知道可以在那裡付錢，在
      臺灣收貨？）我是過去講講看，叫我自己運，我自己路也
      不認識，字也不認識。」、「（買「清的」為何說到運費
      ？）乙○○說的，因要運過來，運過來用臺幣算，貨（毒
      品）是用美金算，是在寮國乙○○說的，（每對運費）第
      一次說十萬元（新臺幣）、第二次說十二萬元（新臺幣，
      實際應為美金十三萬一千元，當時新臺幣與美金匯價為三
      二比一，為被告等直承）」等語（原審卷(二)第26至27頁、
      第29、30頁）。而被告甲○○帶蔡振泰前往寮國永珍市，
      找被告乙○○，由被告乙○○接機並接待事實，亦為被告
      甲○○、乙○○於偵審中供承不諱，核與同時前往證人許
      連呼於原審審理時所證情形相符。至被告乙○○辯稱，蔡
      振泰是與甲○○二次至寮國找伊，第一次是在六月份時，
      給伊三萬元美金旅行支票訂購木材後離開寮國，第二次是
      於七月份時，蔡振泰又與甲○○到寮國，給伊三萬元美金
      現金訂購檜木，不是一次給六萬元美金云云。然此辯詞不
      僅與其在偵查中所供情節不符，亦為證人蔡振泰所否認。
      且對照被告甲○○供述，被告甲○○亦從未供稱，六月份
      、七月份二次與蔡振泰前往寮國。參諸上述被告甲○○、
      蔡振泰出入境資料，亦有不符，顯係被告乙○○前揭辯詞
      ，顯非屬實情，不足採信。
    (五)至於蔡振泰如何交付價金部分如下：
    (1)證人蔡振泰於原審證稱：「回臺灣後，甲○○跟我說再拿
      出三十四萬元美金，但我因無法攜出，甲○○就提供他柬
      埔寨金邊市第一銀行帳戶，叫我匯款進去他的帳戶，我叫
      許宗男拿錢去給甲○○，叫他匯自己帳戶，之後於七月下
      旬時，我和甲○○二人過去柬埔寨，原本要將款項從帳戶
      領出來，但因帶不出海關，所以就用匯款的，是匯到乙○
      ○寮國的帳戶，同時我又帶了四萬元美金，到寮國當面交
      給乙○○，我們在那裡住六、七天，等海洛因樣本，試一
      試樣本後，就回台灣，回來後，．．．再拿出十萬元美金
      ，交給甲○○，由他自己拿過去柬埔寨，乙○○則自己到
      柬埔寨取款，總共交五十萬元美金，一對二個海洛因磚，
      八千五百美元，扣案裡面有單子明細表，是乙○○寫的，
      那是甲○○第四趟回來拿給我的；我第二次到寮國時才與
      乙○○談如何買，因第二次我們已經匯錢過去了，賣多少
      海洛因，是由乙○○決定，我沒有權決定；後來因在寮國
      每天只能領一萬元美金，不方便所以才又請甲○○帶現金
      去寮國，第二次與乙○○見面時有說到單價，每對海洛因
      八千五百元美金，運費是每對原本十萬元新臺幣，之後說
      十二萬元新臺幣」等語（原審卷(一)第185頁背面、第186頁
      ，總數應為美金十三萬一千元，已如上述）；又證稱：「
      （問：你既然要賣為何不知道數量？）多少價格人家多少
      要賣，我無法控制，我能力範圍內才買。」、「（為何不
      一次說要買多少？）我們不熟，他要我準備多少錢，我就
      準備多少錢這樣而已，之後乙○○賣我五十萬元美金的毒
      品，第三次甲○○拿錢過去，他說照那個數量的錢，第四
      次甲○○又過去回來，才拿明細單給我」等語（原審卷(一)
      第190頁背面、第191頁）；再證稱：「第二次過去寮國時
      ，我有留我丈人許連呼地址（即雲林縣麥寮鄉三盛村三六
      號，卷內尚查無許連呼知情參與情形）給乙○○，他把毒
      品運來這裡」等語（原審卷(一)第201頁背面、卷(二)第198頁
      ）。
    (2)又關於蔡振泰在91年 7月18日，交許宗男相當於美金三十
      萬元之新臺幣，要許宗男將錢交給被告甲○○，其後被告
      甲○○與蔡仁智、許宗男共同前往臺中市第一商業銀行中
      港分行，分別由被告甲○○、蔡仁智、許宗男三人，以其
      個人名義，各以「償還國外借款」、「存放國外銀行」等
      名目，將新臺幣兌換美金後，每人各匯款十萬元美金，至
      被告甲○○設於柬埔寨金邊市第一銀行金邊分行帳戶，事
      後許宗男並將匯款單據，交給蔡振泰等事實，為證人許宗
      男、蔡仁智等於原審證述明確，核與被告甲○○所供情節
      相符，並有第一商業銀行中港分行「外匯收支或交易申報
      書」三份附於偵查卷內可稽（偵查卷第 152頁以下）。至
      於為何會拆解為各十萬元美金匯款，被告甲○○供稱：「
      當時銀行小姐跟經理說是否要洗錢，我跟許宗男說我不匯
      了，後來才叫蔡仁智進來，一人匯十萬元美金」等語，核
      與蔡仁智所證：「甲○○說金額太大，叫我幫忙匯錢」等
      語相符。證人許宗男則證稱：「銀行小姐說數目太大，會
      有人查稅，比較不好，我想說應該沒什麼關係就幫忙匯款
      ，是甲○○說要匯款多少錢的」等語。至於匯款的用途，
      證人許宗男、蔡仁智亦均證稱：「當時甲○○是向銀行小
      姐說，他太太可能要在柬埔寨買房子」等語。由此可見，
      被告甲○○因銀行承辦人員懷疑，而恐匯款金額過於龐大
      ，引人查察，始心虛要求拆成三筆以匯款，期能減少風險
      ，被告甲○○又向銀行承辦員偽稱匯款是要購買房子云云
      ，均足證被告甲○○意在掩飾匯款不法目的，亦堪認其知
      悉該筆三十萬元美金匯款，是為支付毒品海洛因價金無疑
      。
    (3)被告乙○○應陳澤要求，將其設於寮國永珍市「寮國商業
      銀行」帳號交予陳澤，於91年 8月份，陳澤即匯款三十萬
      元美金，至上述帳戶，被告乙○○則陸續開票領出該筆款
      項，之後，乙○○又到柬埔寨與陳澤碰面，陳澤交付十萬
      元美金給乙○○，當時甲○○亦在場陪同等情，為被告乙
      ○○於調查站供稱無誤（偵查卷第 211頁背面）。被告乙
      ○○於調查站亦供稱：蔡振泰、甲○○先後分三次總共給
      我購買毒品款項美金五十萬元等語（至其所述分次金額，
      一次美金三萬元，一次美金三十四萬元，再一次美金十三
      萬元，則稍有出入，應以證人蔡振泰所供為正確（偵查卷
      第58頁背面、第59頁）。經核上開供詞與被告甲○○、證
      人蔡振泰所述總數五十萬元美金是屬一致，證人蔡振泰所
      稱第二次本來要交付三十四萬元美金，後來匯款三十萬元
      美金，又帶四萬元美金至寮國交乙○○，連定金湊成四十
      萬元美金，事後又由被告甲○○帶十萬元美金給乙○○，
      總計交付購毒款項五十萬元等情，應屬實在。又參以，被
      告甲○○於原審亦供稱：「（匯款三十萬元美金後）許宗
      男給我二萬元（新臺幣），叫我買禮拜天機票二張，我與
      蔡振泰就又過去柬埔寨，星期一銀行休息，星期二陳澤叫
      我及陳克捷把三十萬元美金（自帳戶內）領出來給陳克捷
      ，我就和陳克捷去轉匯，之間差了七百元美金手續費，是
      陳克捷填補的，湊足三十萬元美金，轉匯後把單子拿給陳
      澤，陳澤交給蔡振泰，陳澤說明天你們去找乙○○，到了
      寮國永珍市後，蔡振泰把水單（匯款單據）交給乙○○，
      之後蔡振泰又叫我拿十萬元美金過去給陳澤，隔一天乙○
      ○到陳澤那裡去取款」等語（原審卷(二)第84頁），亦核與
      甲○○於調查站供稱：「91年 7月21日，我與蔡振泰到柬
      埔寨，是要將匯入帳戶三十萬元美金提出，而以轉帳匯款
      方式，匯給在寮國的乙○○；91年8月2日下午二時許，蔡
      振泰託許宗男在臺中市○○○○道下，交給我美金現鈔十
      萬一千元，其中一千元係為償還蔡振泰在第二次前往寮國
      時，積欠乙○○賭債之用，91年8月4日，我獨自搭機前往
      柬埔寨，在皇賓飯店陳澤辦公室，將十萬元美金交給陳澤
      ，第三天乙○○、陳澤、陳克捷等人，將該筆十萬元美金
      款項點清後，交乙○○帶走」等語大致相符（偵查卷第20
      8頁背面、第209頁）。另上述十萬元美金，乃許宗男受蔡
      振泰委託前往華僑商業銀行麥寮分行兌換一事，亦為證人
      許宗男證述無誤，並有華僑銀行匯出匯款賣匯水單在卷可
      參（原審卷(一)第 245至248頁、偵查卷第150頁）。綜上所
      述，蔡振泰為購買毒品，分別交付六萬元美金給乙○○當
      購毒訂金後，又透過被告甲○○、陳澤匯款美金三十萬元
      給乙○○，蔡振泰再前往寮國交付美金四萬元予乙○○，
      又囑甲○○攜十萬元美金前往柬埔寨，由陳澤轉交給乙○
      ○以為購毒款項，堪信屬實。
    (4)至於扣案毒品款項明細單據（偵查卷第229頁），乃91年9
      月11日被告甲○○到柬埔寨金邊市後第三天（即91年 9月
      13日），被告乙○○於皇賓飯店陳澤辦公室親筆書寫，並
      於該辦公室交給被告甲○○，要求甲○○轉交給蔡振泰，
      至91年 9月19日，甲○○回國後，即打電話給蔡振泰，要
      蔡振泰前往臺中市拿取該款項明細單據之情，為被告甲○
      ○於偵審中供明，核與證人蔡振泰所證相符，被告乙○○
      亦坦白該單據正面字跡，為伊所書寫無誤（詳原審卷(二)第
      156 頁）。證人蔡振泰於原審雖證稱，該單據是甲○○於
      91年 9月21日交付，但其後蔡振泰又改稱，甲○○拿單子
      給我時，告訴我說，可能91年 9月21日貨（毒品）會到等
      語（原審卷(二)第 194頁背面）。足見蔡振泰將貨到時間，
      與交付單據時間，已相混淆，準此觀之，自應以被告甲○
      ○所供稱：91年 9月19日交付該單據給蔡振泰乙情方為可
      採。至於款項明細單據上乙○○書寫數據內涵，蔡振泰先
      證稱：這是八千五百元（美金）每對單價，乘以三十六對
      即貨價三十萬六千元，稅金就是運費代價十三萬一千元美
      金（按：以匯率一比三十二計算，換算為新臺幣為四百十
      九萬二千元，再除以三十六，每對海洛因運費為新臺幣十
      一萬六千元四百四十四元，與蔡振泰所稱每對新臺幣十二
      萬元相當接近），之前我們是說用新臺幣，結果乙○○用
      美金扣，當時匯率是一比三十二，匯損一千元是指銀行匯
      款的手續費，預支就是我在乙○○家裡打麻將，甲○○欠
      乙○○一千元從我那裡扣的，底下畫圈圈的字，就是乙○
      ○的簽名等語（原審卷(一)第 196頁）；被告乙○○於原審
      亦供稱：單據上三十萬六仟元美金是賣毒的錢，第二欄稅
      金就是運費，是毒品運回來，第三欄是陳澤匯美金給我的
      匯率損失，最後一項是甲○○打麻將輸錢，蔡振泰、甲○
      ○跟我借的，兩人合起來一千元美金等語（原審卷(二)第15
      6至157頁）。由上證據資料，佐證蔡振泰所述購買海洛因
      支出金額真實性，並得旁徵其所證海洛因是向被告乙○○
      購買一節，亦屬實情。被告乙○○雖辯稱：收完兩筆各三
      萬元美金定金後，91年 8月份，陳澤叫我到柬埔寨談修車
      廠在寮國市場的事，並表示將匯款三十萬元美金，到寮國
      為資金，於匯款後約一個月時間，我又到寮國向陳澤拿十
      萬元美金，是要開店作車廠用的云云。惟觀諸蔡振泰與甲
      ○○是於91年 7月18日，即匯款美金三十萬元至柬埔寨，
      並於91年 7月21日，即赴柬埔寨金邊市，轉匯該筆款項給
      乙○○，隨即又前往寮國與乙○○洽談購毒事宜，並再交
      付購毒款項四萬元美金，而於91年8月1日即返臺等情，已
      如前述，亦即乙○○於91年 7月底，早已收到上述購毒款
      項，是其辯稱 8月份，始與陳澤洽談修車廠資金，陳澤才
      匯款三十萬元美金，又交付十萬元美金云云，均非事實，
      不足採信。嗣於本院更(三)審審理時雖又辯稱：於第一次收
      受美金旅行支票而已，並未收受六萬美元，亦與其前述不
      符，亦不足採信。
    (5)綜上各情，足見蔡振泰所支付購毒款項，均流向乙○○。
      被告乙○○於偵查中、原審及本院審理時亦迭次承認上述
      款項，是購買毒品海洛因款項無誤。觀之購毒款項的逐次
      增加，亦可認當時被告乙○○與蔡振泰所約定者，乃毒品
      販賣及運輸走私之單價，數量則未言定，而係以蔡振泰所
      得提出之價金再予以折算，是證人蔡振泰上述約定單價、
      數量由被告乙○○控制之證詞，應屬實情。至於被告乙○
      ○供承實際拿到四十七萬美元，經調查結果應是五十萬美
      金無訛（原審卷(二)第 213頁反面，六萬元分成二次付，顯
      非被告所稱僅收三萬美金）扣除其他消費，應認乙○○於
      明細表所載伊實際拿到美金四十三萬七千元，堪予確定。
      而其他金額如何處理情形，則經證人蔡振泰結證稱：因尚
      未結算即為警查獲，因此關於買賣毒品金額之計算應以會
      算單上之貨款三十萬六千美金、稅金（走私費用）十三萬
      一千美元，共四十三萬七千美元。另匯兌損失部分及預支
      借款一千美金部分，仍有待事後結算。
    (6)參互上開事證，足證被告甲○○確有參與蔡振泰與被告乙
      ○○交易毒品海洛因關於價金之交付及聯繫，亦甚明確。
    (六)經互核證人蔡振泰歷次之供證內容對於如何與被告甲○○
      、乙○○及陳澤等交涉買賣毒品海洛因等過程之陳述均相
      一致，並無重大瑕疵或矛盾存在，且蔡振泰在原審及本院
      歷審中，係以證人身分經具結後，就本案犯罪事實仍向法
      官為相同之供證，足見前開證述，其任意陳述之信用性已
      確受保障之情況下所作成，其供證內容，其可信度甚高，
      是證人蔡振泰前揭所證，應非虛妄灼然，應與事實相合，
      可採信為真實，復有上揭各項補強證據及情況事實，足資
      擔保其證述內容之真實性，自得採為被告乙○○、甲○○
      論罪之主要依據。
  三、至被告乙○○雖又辯稱：伊係與蔡振泰買賣木頭，而販毒
      者另有其人，伊是遵從陳澤指示轉交給他指定者，事後才
      知道是要買毒品云云，然查：
    (一)被告乙○○先於調查站首次訊問時供稱：我是依蔡振泰與
      甲○○的指示，轉交購毒款給販賣海洛因之柬埔寨人，因
      我將蔡振泰交付的購買木材款項，用以償還債務，蔡振泰
      與甲○○乃要求我配合，走私海洛因以償還債務，毒品管
      道是蔡振泰與甲○○安排，蔡、江二人向我表示賣方會把
      毒品放入樹頭中云云（偵查卷第58頁）；事後於檢察官訊
      問時，被告乙○○再改稱：毒品藏在樹頭，是柬埔寨人「
      艾」的主意，是蔡振泰叫我把錢交給柬埔寨人，柬埔寨人
      會去運作云云（偵查卷第 106頁）；於調查員第二次訊問
      時，被告乙○○又改稱：購毒款是陳澤要我購地整理，要
      經營汽車保養廠、中古車買賣用，我依陳澤指示交付款項
      給「愛」（哥哥之意）之柬埔寨人購地、建廠房、申請執
      照云云（偵查卷第 212頁）；於原審中，被告乙○○再度
      改稱：陳澤叫我開支票出來，交給寮國人買木材用，事後
      陳澤交給我十萬元美金，要我交給寮國人「文宋」，海洛
      因如何買來的，我不知道，是陳澤拿十萬元美金給我，到
      機場途中才說，錢是蔡振泰要做白粉用的，陳澤告訴我說
      來源我不用去找，他們會去找，我只負責交錢就好了云云
      （原審卷(二)第160頁背面至162頁）；於本院更(一)審時亦供
      稱：我只是遵從陳澤指示，將錢交給他指示者，「文宋」
      是陳澤要我把錢交給他的人，「文宋」比我矮，我一七０
      公分云云，惟與被告所聲請證人王美芳、吳小明二人於本
      院所陳：「文宋」身高在一七０公分以上等情不符（本院
      上重訴卷(二)第22、30頁）；又被告乙○○於本院行準備程
      序時亦陳稱：毒品係「文宋」所販賣，伊僅幫助犯，並聲
      請向寮國調取被告帳戶查證一節，經本院更(三)審詢問款是
      否與本案有關聯性時答稱：「（既然所要調查的是被告乙
      ○○在寮國的帳冊，陳澤匯給你三十四萬美金，你開支票
      給文宋之金額多少？我是陸陸續續開出的，帳號裡面有紀
      錄。」等語（本院更(三)審卷第163、164頁），由此可見被
      告匯款給文宋並非整筆款，要難認定匯款與本案何干，又
      本院命其提出交易明細表供核對，亦未見其提出。且證人
      王美芳、吳小明均證稱，不知悉該三次款項（四十五萬六
      千元美金）作何用途，且「文宋」是寮國人，與被告甫經
      查獲於調查站、檢察官訊問時所陳，係轉交給柬埔寨人等
      情不合。此外，亦無從查考「文宋」其人及毒品款項流向
      ，是被告乙○○所辯，不足採信。且由上述被告乙○○辯
      解，已可知悉乙○○意圖掩飾，故其就究竟是蔡振泰、甲
      ○○，或陳澤、「艾」、「文宋」之何人安排購毒管道，
      又被告乙○○所取得款項，是購買木材，或作車廠使用，
      及所將款項交給「艾」柬埔寨人，或「文宋」寮國人，並
      毒品海洛因係何人提議藏放樹頭內等情，所供前後不一；
      對於毒品海洛因何來，其亦逐一推稱為蔡振泰、甲○○、
      陳澤、「艾」、「文宋」等人，足見被告乙○○，意在推
      卸販毒責任。
    (二)被告乙○○於調查員首次訊問時供稱：共收受美金五十萬
      元，前後交付三十萬六千元美金給負責收款之柬埔寨人等
      語，嗣又改稱：前後共交付美金四十二萬六千元給柬埔寨
      人，剩餘七萬四千元美金的其中三萬元美金，是伊事先挪
      用償債，另外的四萬四千元美金，是伊陸續用以清償債務
      ，後又改口蔡振泰告知伊，會以每塊海洛因磚新臺幣四萬
      元至六萬元報酬，並提供修車廠百分之三十股權，為走私
      海洛因成功代價等語（偵查卷第58至60頁）；於調查員第
      二次訊問時，乙○○又改稱：蔡振泰僅交給伊，旅行支票
      美金三萬元，其餘四十四萬元中三十四萬元，是陳澤電匯
      至帳戶，另十萬元是陳澤通知前往拿取云云（即總數四十
      七萬元美金，偵查卷第 211頁背面）；於原審時再改稱：
      伊僅收到四十六萬元美金，沒有五十萬元美金等情。然而
      ，被告乙○○實收五十萬美金已詳如前述，至於被告乙○
      ○於明細表所載伊實際拿到美金四十三萬七千元應係毒品
      及運費之總和，而該筆款項與預付五十萬美金之關係，並
      據證人蔡振泰到庭結證稱：因尚未會算即為警查獲，應堪
      認為真實。
    (三)雖被告乙○○對其所收受，及支出購買毒品海洛因款項多
      寡，前後不同，實際對於走私海洛因獲有如何報償，由誰
      給付，是否其用以清償債務款項，即為販賣或走私海洛因
      利益，被告乙○○供詞，亦前後矛盾；其於偵查中又先供
      稱，蔡振泰交付購買木材定金，為伊清償債務用掉云云，
      再改稱是蔡振泰遲不給材料尺寸表，所以沒有交貨云云，
      益足徵其說法相當模糊，均難信實，是自以其於甫經查獲
      而於調查站供述為真（偵查卷第58頁），除與證人蔡振泰
      等所陳較合外，且有乙○○所簽立交付蔡振泰明細表可據
      即實際拿到之販毒所得為美金四十三萬七千元（偵查卷第
      229 頁），餘款自應屬被告乙○○、甲○○以外之人拿走
      或為其他消費為正確，至乙○○其後改稱，每塊海洛因報
      酬，暨股權如何比例、如何與陳澤、張泳森分派云云，均
      僅乙○○片面供詞，無法採信。況被告乙○○於原審偵審
      中供稱，陳澤詐騙伊錢財達美金二十五萬元至二十八萬元
      不等，只有伊敢數落陳澤，倘屬無誤，則陳澤匯款三十萬
      元美金予乙○○時，若該款項係陳澤投資車廠資金，則被
      告乙○○取用以抵銷陳澤之前所欠款項已恐不及（況僅乙
      ○○片面指訴，並無足採）。又若陳澤、蔡振泰、甲○○
      等人自有毒品交易管道，與被告乙○○，亦無關聯，衡情
      渠等自行交付毒品交易款項予販毒之毒梟即可，自無須再
      與乙○○接觸，委託乙○○交付款項，以免擴大風險。對
      此，被告乙○○無法自圓其說。足見被告乙○○辯詞，違
      反常情，不足採信。
    (四)又證人蔡振泰於原審證稱：「我是去找乙○○買的，我在
      寮國不認識人，寮國話也不會說，我是直接找他買的，不
      是找他走私而已。」、「（問：他說樹頭是你要求他買的
      ，然後你們兩人會把毒品藏放在樹頭裡面，有無意見？）
      不是，他還打電話來問我有沒有收到樹頭，會不會鋸，看
      的懂嗎，我說我不會鋸。」、「（問：乙○○說你拿錢給
      他是叫他把錢交給寮國毒梟，有無意見？）我沒有去過那
      裡，只去過二次，去飯店睡覺後，在乙○○家裡打麻將。
      」、「（問：有無叫乙○○把錢交給毒梟？）沒有，我連
      一條路也不懂如何給」等語（原審卷(一)第 200頁背面）；
      又供稱：「（問：是跟陳澤買的，還是跟寮國人或柬埔寨
      人買？）不是，直接跟乙○○買。」、「（問：這三十萬
      元匯到甲○○帳戶，為何不直接匯給乙○○？）因他們想
      說寮國不能領那麼多錢，甲○○說他金邊第一銀行有帳戶
      ，我就叫許宗男拿錢給他匯款。」、「（問：是否有要乙
      ○○將錢交給柬埔寨人還是寮國人？）沒有講這些，是直
      接買的。」、「（問：直接買的意思是否買賣和運輸都由
      乙○○負責？）是。」、「（問：乙○○說這些錢是再轉
      給『文宋』的，你們是否有講到這樣？）我們沒有講到這
      樣，應該不是這樣。」「（乙○○說錢是他拿給「文宋」
      ，然後他們如何賣他都不知道？）沒這回事。」、「（問
      ：乙○○說錢是要買木材用的，又說是要買熊膽還有一些
      東西，你是否有告訴他，買這些東西？）沒有。」、「（
      問：乙○○是否曾告訴你毒品來源，有無提到文宋這個人
      ？）沒有，也沒有聽過，現在才聽到」等語（原審卷(二)第
      195頁背面至200頁背面），被告甲○○於原審亦供稱：「
      沒有和蔡振泰要求乙○○，配合走私毒品進來臺灣，沒有
      和蔡振泰配合只要把錢交給柬埔寨人，然後運送毒品回來
      台灣就好。」、「（問：你們兩人有沒有跟乙○○說沒有
      這樣的話，要還錢，因乙○○把之前六萬元花掉了？）沒
      有，乙○○在寮國很兇，錢很多，我沒有資格。」等語（
      原審卷(二)第207至208頁）；被告甲○○亦於檢察官訊問時
      供稱：「海洛因是乙○○賣給蔡振泰，是蔡振泰出錢，叫
      乙○○買回來運到臺灣」等語（原審勘驗筆錄，原審卷(二)
      第47頁），其二人就此部分供證一致，當為實情。
    (五)綜上，被告乙○○乃販賣毒品海洛因予蔡振泰之人，且被
      告乙○○自承以購毒款項清償自己債務，及一再提及走私
      海洛因其可得報酬代價，雖有不一，惟被告乙○○與蔡振
      泰本不相識，販賣運輸數量龐大海洛因回臺風險甚鉅，被
      告乙○○實不可能不從中獲取利潤等情況，被告乙○○販
      賣上開海洛因是應有營利意圖，洵堪認定。
  四、又被告甲○○雖辯稱：伊不知販賣、走私毒品事情，當時
      以為蔡振泰是與陳澤談木材生意，須匯款三十萬美元給伊
      在柬埔寨帳戶，事後伊才知情是買賣毒品的錢，但伊在陳
      澤手下做事，聽命於他，迫於無奈而為其辦事，伊應係幫
      助犯而已云云，被告乙○○亦辯稱：伊是替陳澤送錢，樹
      頭是張泳森帶過去交給綽號「文宋」，那時候伊根本不在
      寮國，樹頭也是張泳森運走的，伊僅是幫助文宋、陳澤云
      云。但查：
    (一)按共同實施犯罪行為之人，在合同意思範圍之以內，各自
      分擔行為之一部，相互利用他人之行為，以達其犯罪之目
      的者，即應對於全部所發生之結果，共同負責；又按共同
      正犯之意思聯絡，不限於事前有所協議，其於行為當時，
      基於相互之認識，以共同犯罪之意思參與者，亦無礙於共
      同正犯之成立；又按意思之聯絡並不限於事前有所謀議，
      即僅於行為當時有共同犯意之聯絡者，亦屬之，且其表示
      之方法，亦不以明示通謀為必要，即相互間有默示之合致
      ，亦無不可（最高法院28年上字第3110號、73年台上字第
      1886、2364號判例分別參照）。
    (二)經查，被告甲○○對上開蔡振泰購毒款項，轉交被告乙○
      ○收受過程亦有參與，已如上述。又查，五十萬美元購毒
      款項除上開蔡振泰購毒定金六萬元美金外，剩餘款項均係
      被告甲○○經手轉付被告乙○○，此據證人蔡振泰結證稱
      ：匯款三十萬元美金至甲○○帳戶一事，乃被告甲○○主
      動提供帳戶，要其直接匯款等語屬實，足見被告甲○○已
      為被告乙○○透過陳澤販毒與蔡振泰之聯繫管道無疑，即
      令被告甲○○於調查站並自承：至寮國三天後返回柬埔寨
      ，於91年 7月12日下午，在柬埔寨皇賓酒店泡茶區，蔡振
      泰與陳澤談論木材（實為海洛因）生意表示約需美金三十
      萬元，因我在金邊市第一銀行金邊分行有開立帳戶，帳號
      ：000－00－00000號，所以陳澤、蔡振泰要求我提供該戶
      頭，供蔡振泰作為匯入上述三十萬元美金用；91年8月1日
      ，我與蔡振泰搭機返抵台灣，由許宗男開車接機，在返回
      台中途中，蔡振泰叫我再度攜帶美金十萬元，前往柬埔寨
      交給陳澤等語（偵查卷208至209頁）；於原審時被告甲○
      ○亦供稱：匯款三十萬元美金至其帳戶是陳澤准許，攜十
      萬元美金至柬埔寨是蔡振泰要我交給陳澤等語（原審卷(二)
      第84頁背面、第85頁背面）。且參酌，證人蔡振泰將為數
      不小三十萬元美金，交由許宗男陪同甲○○匯款，而非蔡
      振泰於取得甲○○帳戶後，自行或委託親近者匯款，當可
      認蔡振泰於調查站供稱，如何匯款伊不清楚等情，較諸其
      於審判中證述，甲○○為乙○○轉告毒品款項交付等情節
      ，更為可信。至陳澤告知蔡振泰再提出三十四萬元美金部
      分，參酌被告甲○○上述供詞，並觀諸卷附電話通聯記錄
      ，並未顯示陳澤與蔡振泰於91年7月間及8月初，有電話聯
      繫情事。從而，蔡振泰再支付三十四萬元美金一事，應係
      陳澤於皇賓飯店告知蔡振泰。而陳澤所以如此告知，當係
      乙○○知悉毒品海洛因可得供應數量後，聯繫陳澤要求轉
      達。又證人蔡振泰於調查站業證稱：91年7月6日，甲○○
      帶我到柬埔寨後，我向陳澤表示想要購毒來台，陳澤向我
      表示聯絡看看，隔兩、三天後，陳澤跟我說叫我去找乙○
      ○，陳澤幫我們訂前往寮國的機票；乙○○向我表示他可
      帶我安排毒品走私管道，其餘沒有多談，回國後我無法聯
      絡乙○○，我只知有把三十萬元匯到柬埔寨去，至如何匯
      出我不清楚，要問甲○○才清楚；第二次到寮國乙○○向
      我表示，三十萬元美金已經收到，返國後不久，我交代許
      宗男兌現十萬元美金，交給甲○○幫我帶出國給乙○○等
      語（偵查卷 216頁），已如上述，益徵蔡振泰購毒價款，
      係經由被告甲○○與陳澤而流至乙○○，是被告甲○○參
      與本案毒品海洛因交易之價金交付之犯罪構成要件行為至
      明。雖證人蔡振泰於原審證稱：伊無陳澤電話，亦未與陳
      澤聯繫云云。但被告甲○○於調查員訊問時供稱：陳澤柬
      埔寨行動電話號碼為000000000號等語（原審卷(三)錄音譯
      文第15頁）。
      被告乙○○則供稱柬埔寨國碼為855號等語（偵查卷146頁
      ）。而依據卷附電話通聯記錄顯示，蔡振泰使用之000000
      0000號行動電話，於91年8月9日（即甲○○攜十萬元美金
      ，至柬埔寨交陳澤轉給乙○○後，甲○○返台次日），及
      91年 8月24日、8月25日、9月16日、9月19日、9月23日各
      日，均有發話聯絡00000000000000號電話記錄（偵查卷第
      193至195頁通聯記錄），顯見蔡振泰與陳澤是互有聯絡，
      兩人言談內容，即為海洛因毒品買賣事宜，並委由被告甲
      ○○從中交款甚明，足認被告甲○○及陳澤等人均有參與
      買賣毒品價款指示交付，暨收受入帳，已參與販賣毒品之
      犯罪構成要件行為，而有犯意聯絡及行為分擔，應堪確認
      。
    (三)關於被告乙○○、甲○○如何共同走私毒品海洛因回台販
      賣部分：
    (1)證人蔡振泰向被告乙○○所購買海洛因，是由乙○○夾藏
      在木材內，走私返台至蔡振泰指定渠不知情岳父雲林縣麥
      寮鄉三盛村三盛三六號事實，已據證人蔡振泰證述明確，
      並經被告乙○○於偵查中供稱無誤（偵查卷第149、190頁
      ）。又查，扣案樹頭是被告乙○○在寮國向張泳森購買，
      於毒品海洛因藏放於樹頭後，被告乙○○即委託不知情張
      泳森將該樹頭，夾雜在其他原木中運回台灣上址交蔡振泰
      ，被告乙○○則給付樹頭價金及運送費用共新台幣一萬元
      給予張泳森等情，亦為被告乙○○於調查站首次訊問時供
      承（偵查卷第58頁）。再者，走私毒品海洛因代價費用，
      是由被告乙○○收取事實，亦如前述。又證人張泳森即「
      中寮有限公司」經理，於調查站及原審證稱：91年間，乙
      ○○到我寮國工廠，向我選購一顆樹頭，隨後乙○○即將
      該樹頭取走，二十天後，又將該樹頭載回我工廠，乙○○
      委託伊代為運回台灣；當日給付伊一萬元（新台幣），於
      91年9月22日運抵台中港，翌日即91年9月23日，我委託凱
      悅報關行報關，91年9月25日上午8時許，由凱悅報關行拖
      櫃提貨，並於上午10時許，運抵龔建儒經營大森桌椅工廠
      貯材場，11時許點交完畢；91年 9月25日上午11時許，我
      在苗栗縣三義鄉龔建儒大森桌椅工廠貯材場交貨完畢後，
      打電話問乙○○，該樹頭要運往何處，交給何人，乙○○
      表示要運到雲林縣麥寮鄉三盛村36號「順武堂國術館」，
      我深恐記不得該地址，乃從車上撕便條紙記載該地址，再
      交給會同點收樹頭的龔建儒，並以新台幣四千元代價委託
      龔建儒，代為叫車將該樹頭運，至乙○○指定地點，同日
      下午二點多，龔建儒詢問送交地址有無電話，我詢問乙○
      ○，乙○○稱是要送交給一位蔡先生，聯絡電話為000000
      0000號，隨即將該等資料轉告龔建儒；我不知樹頭藏有毒
      品海洛因等語（偵查卷第75至76頁），又證人張泳森並於
      原審時並指出，卷附進口報單、發票、提單、個案委託書
      、小提單、申請書等書證佐證（偵查卷第17至18、20至25
      頁）。此外，並有地址紙條影本一張、樹頭、海洛因磚等
      照片數紙在卷可稽（偵查卷第77、88至90頁），該便條紙
      上筆跡，核與證人張泳森簽名近似，應係張泳森所書寫無
      誤。由此觀之，扣案毒品海洛因，是於91年 9月初，內藏
      於扣案樹頭內，隨同裝載其他樹頭貨櫃，經由不知情貨車
      司機，自寮國永珍市，將該等海洛因運載至泰國曼谷市，
      於91年 9月14日，再透過不知情搬運人員、船務公司人員
      等人，在泰國曼谷市將其裝船後，經由不知情陽明海運貨
      輪船運人員的運送，於91年 9月22日，運抵台中港區而走
      私進入台灣港口，再由不知情報關行人員提貨，於91年 9
      月25日，將該毒品海洛因，運至不知情龔建儒的貯材場等
      情無訛。
    (2)至關於被告乙○○選購樹頭日期，證人張泳森於調查站先
      稱：是91年 8月10日左右選購日期等語，嗣於原審又改稱
      ：是91年6、7月時選購云云（偵查卷第75頁、原審卷(一)第
      101 頁）。其所述二者不一，時間差距甚大，此部分證詞
      ，已有可疑。再者，被告乙○○選購樹頭，乃為裝填毒品
      海洛因，以掩人耳目，夾帶入關。衡情須待毒品海洛因數
      量、所佔容積可得確定後，始能挑選合適藏毒樹頭。又參
      諸被告甲○○，本件最後所攜帶十萬元美金購毒款，於91
      年8月5日左右，始交給被告乙○○，衡情此時購毒款項與
      數量，始告確定。是被告乙○○於91年 8月10日左右，才
      向張泳森選購合於裝填該海洛因數量、大小之樹頭。從而
      ，被告乙○○於91年8月10日左右，向張泳森選購樹頭，
      進而裝填毒品海洛因於樹頭內以運輸走私，而龔建儒至寮
      國向張泳森購買樹頭，共計八十餘顆，於91年6月、7月、
      8月間，數度前往寮國永珍市向張泳森催貨，至91年8月間
      ，張泳森於寮國曾向龔建儒表明，有顆樹頭是要給被告乙
      ○○，於91年9月25日上午9時30分許，龔建儒購買最後一
      批樹頭，裝載於貨櫃中運抵其父親經營「大森桌批發行」
      貯材場（即苗栗縣三義鄉○○村○○路43號），其中為調
      查員所查扣樹頭，張泳森即要求龔建儒將該只樹頭，運至
      雲林縣麥寮鄉三盛村36號轉交蔡振泰，龔建儒即另委託大
      貨車司機羅標駕車載往，並轉交羅標一紙載有龔建儒及張
      泳森電話號碼，以供聯絡等事實，亦為證人龔建儒於調查
      站供證明確，核與證人羅標於調查站時證述大致相符，並
      有上述記載電話便條紙影本在卷可參（偵查卷第78至87頁
      ）。再參以，證人羅標於調查站時並證稱：樹頭運至三盛
      村三六號，卸貨完畢交給蔡振泰後，正準備駕車離開，即
      遭調查員拘捕，並帶我進入三盛村36號地點，會同蔡振泰
      在現場將樹頭鋸開一小洞，並起出大量毒品海洛因，我才
      知道是因幫人運送海洛因才遭拘捕；我到三義鄉龔建儒貯
      材場，龔建儒交給我一張記載張泳森電話及順武堂國術館
      地址的紙條，告訴我委託人是張泳森，並交代我依照紙條
      上地址，送去給貨主蔡振泰，我因路不熟，所以我在出發
      前，龔先生當場打電話，給張泳森問路怎麼走，張泳森即
      電話告訴我，蔡先生電話是0000000000號，並要我若找不
      到路，再打電話給蔡先生，之後與蔡先生電話聯繫，約定
      在標示一點五公里某不詳四線道路上，晚上七時許，蔡先
      生即來接我，並引導我前往上述地點，卸貨後，蔡先生當
      場給我四千元運費工資等語。則衡諸常情，證人龔建儒、
      羅標二人僅取得微薄運費，與上開龐大購毒款項不可同日
      而語，對樹頭內藏有海洛因一事，應不知情。
    (3)再者，關於查獲當日情形，證人蔡振泰業於原審證稱：查
      獲前一天乙○○打電話叫我去三盛村我丈人許連呼那裡等
      ，91年 9月25日那天，等到下午我急了，我就打電話給甲
      ○○，甲○○說有聯絡到乙○○，乙○○說三點就運出去
      了，等到晚上貨車司機找不到路，叫我去帶，帶回來後放
      下去，之後乙○○打電話給我，問我看懂不懂，鋸子買了
      沒有，我說我看不懂，我就說你不來不行，電話掛了沒有
      多久，調查局的人就進來了，後來是調查員鋸樹頭（取海
      洛因）的等語（原審卷第200頁背面至第201頁背面）。準
      此可見，證人蔡振泰與羅標會面，並取得該樹頭支配管領
      後，應認該毒品海洛因，已交付予蔡振泰及被告乙○○、
      甲○○等販賣毒品海洛因，已屬既遂，縱事後毒品海洛因
      ，係在證人蔡振泰丈人住處為調查員查獲，亦無妨礙其等
      犯行成立。況且，證人蔡振泰上述證詞，除與羅標供詞相
      符外，經查並有現場剖開樹頭取出毒品海洛因相片附卷可
      參，已如前述，復有扣案電鋸一支足資佐證，卷附蔡振泰
      與乙○○電話通聯記錄，亦顯示當晚 7時51分，被告乙○
      ○有撥打電話0000000000號給蔡振泰（偵查卷第 56、198
      頁），足資擔保其上述證詞屬實。即令被告乙○○亦於調
      查站坦承：於91年 9月19日，自寮國搭機返台回中壢，於
      91年 9月25日，蔡振泰與其聯絡至順武堂國術館處理樹頭
      之事，在雲林縣西螺鎮○○路五六之二號麗都ＫＴＶ斜對
      面馬路旁，即國道中山高速公路西螺交流道附近，為調查
      員拘捕到案等情無誤（偵查卷第58頁背面、第 213頁正、
      反面），並有被告乙○○入出境記錄查詢表在卷可參（見
      偵查卷第 9頁）。另參以，證人蔡振泰於原審時所結證稱
      ：第4次即91年9月19日，甲○○回來拿這張紙條（指上開
      購毒計算明細表）給我，告訴我可能91 年9月21日（貨會
      到）等語（原審卷(二)第 194頁背面），而證人邱耀輝即查
      獲本案調查員提出對被告甲○○實施通訊監察錄音帶譯文
      （當事人、辯護人於原審同意作為證據使用），核與偵查
      卷附電話通聯記錄大致相符，事後毒品海洛因查緝地點，
      是在蔡振泰丈人許連呼住處等情。綜參以上各項證據，足
      堪認被告甲○○確為被告乙○○完成販賣、運輸毒品海洛
      因一事，提供行為分擔協力完成毒品海洛因交易之犯罪構
      成要件。而被告乙○○決定依蔡振泰在寮國提供三盛村地
      址，發送毒品海洛因，亦可認其於91年 9月19日，返台最
      主要原因，是在完成扣案海洛因販賣、運輸至目的地，履
      行出賣人交付毒品義務行為亦可明。
    (4)另查，觀諸電話監聽紀錄，亦可得知於91年9月25日下午2
      時30分，被告甲○○曾撥打電話給被告乙○○，稱蔡振泰
      的電話已開機，要被告乙○○打電話過去，被告乙○○隨
      即答應，隔了五分鐘（ 2時18分），蔡振泰撥打電話給被
      告甲○○，談話內容為：甲○○稱：「我剛才有跟他聯絡
      」；蔡振泰回稱：「你有跟他聯絡，你沒跟他說，就在那
      天你拿錢的那個地方旁邊而已」；甲○○稱：「他早上就
      出貨了，他差不多十二點就出貨了」；蔡振泰稱：「你若
      有跟他聯絡，叫他打這一支」；甲○○稱：「打現在你打
      給我的這支喔！」（原審卷(二)第98至99頁譯文）。足見被
      告甲○○確有為被告乙○○傳達交付毒品海洛因時點，及
      依被告乙○○指示，要蔡振泰電話供聯繫。又隔了三分鐘
      ，於同日下午 2時21分，被告甲○○即聯絡被告乙○○，
      告知蔡振泰聯絡電話為0000000000號（見同上卷頁）。至
      同晚 6時54分，蔡振泰撥電給被告甲○○，要求被告甲○
      ○聯絡被告乙○○，問看看為何拖那麼久，還未接到毒品
      海洛因，被告甲○○於同晚 7時11分，即撥電話給被告乙
      ○○，告知蔡振泰要運毒司機的電話以取得聯繫，被告乙
      ○○則稱，司機差不多在一個小時前，就在崙背找蔡振泰
      ，應該到了，並告知司機羅標電話號碼。三分鐘後（即 7
      時17分），被告甲○○又撥電話給蔡振泰，轉告司機電話
      號碼，並告知蔡振泰司機找不到路，要蔡振泰與司機聯絡
      。一分鐘後（ 7時15分），被告甲○○撥給被告乙○○，
      表示蔡振泰沒有關機，並回報已將司機電話號碼，告訴蔡
      振泰。同晚8時8分，被告甲○○又撥打電話給蔡振泰，詢
      問是否有聯絡上司機，蔡振泰表示已經聯絡完畢（原審卷
      (二)第100至101頁）。又蔡振泰於當晚7時15分、7時22分，
      二次撥電話給司機羅標（偵查卷第 198頁）。由此可見，
      益見當晚七點多時，蔡振泰與羅標取得聯繫並碰面，蔡振
      泰已取得毒品海洛因支配管領。
    (四)再查，從被告乙○○所以會被調查員拘提到案，實係因被
      告乙○○亦明瞭蔡振泰可能不知道海洛因，藏於樹頭哪個
      部位，恐怕不會從那麼一大顆樹頭內取出海洛因，所以才
      會要蔡振泰準備鋸子，並直問蔡振泰看的懂不懂，到最後
      自己欲親自到場取出毒品海洛因，終被拘提乙情以觀，益
      徵被告乙○○，乃因其知道毒品海洛因藏放於何處，已於
      寮國親自藏放於樹頭內，被告乙○○即可順利取出海洛因
      交付。被告乙○○雖曾供稱：是蔡振泰與甲○○向我表示
      ，柬埔寨賣方會將毒品放到樹頭內，要我去找顆樹頭，我
      才向張泳森購買樹頭，並協助運出，二十幾天後，受通知
      樹頭已放回張泳森工廠，柬埔寨人告知我毒品藏放在樹頭
      內，樹頭從張泳森工廠運走時，柬埔寨人不讓我隨行，所
      以我不知他們運往何處等語（偵查卷第58、59頁背面）；
      嗣後又改口稱：是因蔡振泰在寮國說要作奇木桌，叫我幫
      他找一塊，便向張泳森購買，我打電話詢問蔡振泰，是否
      有收到樹頭，蔡振泰說不知如何剖開，我告訴他從中間剖
      開，可以取兩個桌面，然後他告訴我不知道如何剖開，看
      我可否幫忙，我說好才下來云云（偵查卷第213頁背面、
      原審卷(一)第52頁背面）；於原審再改稱：樹頭內海洛因是
      「文宋」與張泳森裝進去的，不是我裝的，我只站在旁邊
      看，「文宋」是陳澤的人，毒品是陳澤叫「文宋」去找來
      的，是陳澤叫「文宋」放在樹頭內，由張泳森提供樹頭及
      裝填工具，「文宋」就把毒品海洛因拿回來，就在我辦公
      室那裡裝進去，張泳森在旁幫忙，之後將樹頭運到張泳森
      工廠，其餘均是張泳森做的云云，其辯詞數度更易，且前
      後不一，已難盡信。而被告乙○○所聲請傳訊證人吳小明
      雖於本院更(三)審審理時證稱：係張泳森拿樹頭到我們公司
      ，我看到他拿一塊塊東西放進去樹頭裡面等語，然倘被告
      乙○○於樹頭為「文宋」取走後，若未親自藏放毒品海洛
      因於樹頭內，其不可能告知蔡振泰要購買鋸子，亦不會親
      自駕車，至雲林縣為蔡振泰取出毒品海洛因。再者，被告
      乙○○於偵查中全未提及，走私者是陳澤或張泳森，於證
      人張泳森在原審到庭接受詰問時，被告乙○○及其辯護人
      亦均未質問張泳森涉嫌走私毒品，證人張泳森證述「文宋
      」人時，被告乙○○也僅表明「文宋」非其合夥人，係木
      材供應商等語（原審卷(一)第139 頁背面），而於原審及本
      院審理時始改稱，該「文宋」者，把毒品運回來，張泳森
      提供這樹頭，被告拿三次錢交給「文宋」，伊僅係幫助犯
      云云，顯係被告乙○○臨訟卸責之詞，吳小明前揭所證，
      無非事後附和被告乙○○之詞，均不足採。況本案查獲當
      日，張泳森與被告乙○○，人均在台灣，前已敘及，茍若
      張泳森真知情參與毒品走私者，衡情當日與蔡振泰、甲○
      ○電話聯繫取貨時地之人，是張泳森，而非被告乙○○，
      當日南下至雲林縣，準備從樹頭內取出海洛因者，亦非被
      告乙○○，益徵被告乙○○上述辯解，顯與事實不符，無
      從採信。
    (五)至被告甲○○明知陳澤可提供販賣毒品海洛因管道，被告
      乙○○可販賣並私運毒品海洛因，而帶同蔡振泰前往柬埔
      寨、寮國面見陳澤、乙○○以洽談購毒走私事宜，於其中
      引見並傳達消息，使被告乙○○與蔡振泰得以談妥毒品海
      洛因交易（含運輸走私交易內容），並提供帳戶供蔡振泰
      買方匯款給付購毒款項，再轉匯給乙○○以收受購毒款項
      ，又攜款支付部分價金給賣方乙○○，事後再為乙○○交
      付購毒款項明細單據，告知買方蔡振泰準備接貨，復於交
      付毒品海洛因前夕，多次於蔡振泰、被告乙○○間，傳遞
      交貨取貨訊息等情，足見被告甲○○確有參與該筆毒品海
      洛因販賣、走私之犯意聯絡及行為分擔已明，且經核其所
      為，並非係販賣、走私犯罪構成要件以外之行為而已。再
      參以，被告甲○○獲得利益，除獲得其服務老闆陳澤不特
      定零用金支給為其自承外，並據被告甲○○供稱：我想是
      因蔡振泰有貨要進來，要借助我與陳澤這邊，所以借新台
      幣三十萬元給我，錢是在麥寮鄉蔡振泰岳父給的，與他們
      沒有深交，是因有貨（指海洛因）要進來等語（原審卷(三)
      第93頁譯文）。證人蔡振泰亦於原審羈押審查時亦供稱：
      甲○○前陣子向我借過三十萬元（新台幣），我打算如有
      賺到錢，就不要向他要回該筆錢等語（原審聲羈卷第10頁
      ），核與證人許連呼所證，其交三十萬元給甲○○情形相
      符。由此可見，被告甲○○得以向蔡振泰借得三十萬元，
      並可能取得事後不必歸還利益，乃被告甲○○介紹蔡振泰
      買賣，並參與收帳交付價金達四十萬元美金轉給被告乙○
      ○，使被告乙○○、蔡振泰成功走私毒品海洛因入境。顯
      然被告甲○○確有參與被告乙○○販賣、走私毒品海洛因
      交易之犯意聯絡及行為分擔，並有營利意圖，亦甚明灼。
    (六)此外，有扣案第一級毒品海洛因七二塊、樹頭一棵、及被
      告乙○○、甲○○、蔡振泰所有，供其傳遞訊息完成毒品
      交易行動電話各一支（廠牌 NOKIA、門號0000000000號；
      廠牌MOTOROLA、門號0000000000號）足佐。而該扣案之海
      洛因經送鑑定結果，為七二塊白色磚塊，均含第一級毒品
      海洛因成分，計淨重二六二四六．八○公克，包裝重二五
      一二‧三八公克（純度百分之八○‧三七，純質淨重二一
      ○九四‧五五公克），有調查局鑑定通知書在卷可稽（偵
      查卷第8頁）。
    (七)綜合上開證據之調查結果，並參酌被告乙○○為配合，扣
      案毒品運抵入境時間返台，並親自回國處理扣案毒品海洛
      因發送交付事宜等情，可以印證扣案毒品海洛因販賣、運
      輸及走私安排，均係被告乙○○為之，而證人蔡振泰係扣
      案毒品海洛因買受人，其透過被告甲○○及陳澤等人與被
      告乙○○達成合意，而共同謀議由被告乙○○負責將毒品
      海洛因運回台灣雲林以交付，是被告乙○○、甲○○與證
      人蔡振泰、陳澤等人就販賣及走私（運輸）毒品海洛因一
      事有犯意之聯絡，並互為行為之分擔，應堪確定。
  五、雖證人龔建儒於警詢時證稱：是張泳森交代伊帶電鋸用鏈
      條、瞬間膠著劑、AB膠至寮國等語，是否足以認定張泳森
      參與運輸走私第一級毒海洛因一節。經查，張泳森涉犯本
      件共同運輸走私毒品罪，業經雲林地方法院檢察署以91年
      度偵字第4016號起訴在案，且本院更(一)審就此部分審理時
      調查時，已據證人張泳森結證其從事木材生意十年，認識
      被告乙○○六、七年，而乙○○亦從事木材生意，且乙○
      ○向張泳森購買之樹頭係在91年7、8月間運走，至於八月
      底運回其工廠裝櫃運回臺灣等情（本院更(一)審卷(二)第23至
      27頁）。證人龔建儒於警詢時亦證稱：張泳森委託其攜帶
      上開物品至寮國係為黏接木桌子桌腳之用（偵查卷第81
      頁），要難在無其他證據下，單憑證人龔建儒證稱張泳森
      委託其攜帶前開物品至寮國及張泳森業經起訴，就認定張
      泳森就本件有共同運輸毒品之犯行，且被告乙○○供稱張
      泳森有幫忙充填毒品部分，業經本院不採其詞（詳如前開
      說明），故依罪疑惟輕原則，本院認張泳森就本案販賣、
      運輸、走私毒品海洛因為不知情之人。
  六、末按海洛因係毒品危害防制條例第2條第1項第1款所定之
      第一級毒品，物稀價昂，其持有販賣者，政府查緝甚嚴，
      苟非有利可圖，當不願甘冒法律制裁之風險，而予販賣；
      又按販賣海洛因乃違法行為，非可公然為之，亦無公定價
      格，容易分裝並增減份量，而每次買賣之價量，輒因買賣
      雙方關係之深淺、資力、需求量及對行情之認知、來源是
      否充裕、查緝是否嚴緊、購買者被查獲時供出購買對象之
      風險評估等因素，而異其標準，非可一概而論，而販賣海
      洛因之利得，除被告坦承犯行或價量俱臻明確外，委難察
      得實情，販賣之人從價差或量差中牟利之方式雖異，其意
      圖營利之販賣行為則同一，職是之故，即使未經查得實際
      販賣之利得，但除非別有事證，足認係按同一價量委買或
      轉售，確未牟利外，尚難執此遽認非法販賣之證據有所未
      足，而諉無營利之意思，或阻卻販賣犯行之追訴（最高法
      院87年台上字第3164號判決參照）。以本件而論，證人蔡
      振泰明白供承：「被查獲毒品是我向乙○○買來的，購毒
      款均是我自己出資的，準備再轉賣，以賺取差價。」等語
      （偵查卷第54頁、原審聲羈卷第8至9頁），已見證人即共
      犯蔡振泰有係基於意圖營利販入海洛因，其應有販賣毒品
      藉以營利之意圖，甚為明顯。且參以，本案交易之毒品海
      洛因計有七十二塊白色磚塊，計淨重高達二六二四六．八
      ○公克（純度百分之八○‧三七，純質淨重二一○九四‧
      五五公克），依其數量之龐大，益足見係供販售牟利亦明
      ，而被告乙○○經由特殊管道，利用挖空樹頭等方式，自
      海外企圖闖關走私毒品海洛因，並收取報酬即走私費用為
      美金十三萬一千元，其藉由販賣及私運毒品海洛因牟利之
      意圖至明。綜上，被告乙○○、甲○○與蔡振泰、陳澤等
      人基於意圖營利販入及私運海洛因，其應有販賣毒品藉以
      營利之意圖，應堪確認。從而，本件事證明確，被告乙○
      ○、甲○○共同意圖營利而販賣、私運第一級毒品海洛因
      之犯行，洵堪認定。
參、論罪科刑之理由
  一、按行為後法律有變更者，適用行為時之法律，但行為後之
      法律有利於行為人者，適用最有利於行為人之法律，刑法
      第2條第1項定有明文。查被告乙○○、甲○○於91年 9月
      25日行為後，刑法已於95年7月1日修正公布施行，其中：
      (一)刑法第55條已刪除牽連犯之規定；(二)刑法第64、65條亦
      有修正，第64條第 2項原規定：死刑減輕者，為無期徒刑
      ，或十五年以下十二年以下有期徒刑，修正為：死刑減輕
      者，為無期徒刑；第65第2項原規定：無期徒刑減輕者，
      為七年以上有期徒刑，修正為：無期徒刑減輕者，為二十
      年以下十五年以上有期徒刑；(三)刑法第28條修正為：「二
      人以上共同【實行】犯罪之行為者，皆為正犯」。經綜合
      比較修正前後之刑法第55條、第28條、第64條第 2項及第
      65條第 2項等規定，被告乙○○、甲○○所犯上述販賣第
      一級毒品海洛因罪及運輸第一級毒品海洛因罪（詳如後敘
      ）具有牽連犯之關係，依修正前即行為時之規定，應從一
      重處斷；依修正後之刑法既已刪除牽連犯之規定，則所犯
      上述各罪應依數罪併罰之規定分論併罰；至修正前後之刑
      法第64條第2項及第65條第2項之規定，就毒品危害防制條
      例第4條第1項法定刑死刑無期徒刑部分減輕其刑後之科刑
      範圍而言，以95年7月1日修正公布施行前之規定，較有利
      於被告，另被告乙○○、甲○○與蔡振泰、陳澤等人，就
      本案犯罪有犯意之聯絡及行為之分擔，業如前述，無論依
      新舊法之規定，均屬共同正犯，是以，自應依新修正刑法
      第2條第1項前段之規定，適用行為時即95年7月1日修正施
      行前之刑法第28條之規定，又修正後刑法第55條，刪除牽
      連之規定，並非較有利於被告，應依新修正刑法第2條第1
      項前段之規定，適用行為時之法律即適用修正前刑法第55
      條牽連犯之規定，從一重處斷，並以95年7月1日修正公布
      施行前刑法第64條第2項及第65第2項之規定，較有利於被
      告，依新修正刑法第2條第1項前段之規定，自應適用修正
      前刑法第64條第2項及第65條第2項之規定為減輕其刑之方
      法，合先敘明。
  二、又按海洛因為毒品危害防制條例第2條第2項第 1款所定之
      第一級毒品，且屬行政院依懲治走私條例第2條第4項公告
      之「管制物品項目及其數額」所列甲項第 4款之管制進出
      口物品。核被告乙○○、甲○○所為，係犯毒品危害防制
      條例第4條第1項之販賣第一級毒品罪、運輸第一級毒品罪
      、懲治走私條例第2條第1項之私運管制物品進口罪。公訴
      檢察官雖於起訴書漏載被告二人另犯毒品危害防制條例第
      4條第1項之運輸第一級毒品罪，惟此業經公訴檢察官於原
      審到庭補正，自應一併審究。
  三、被告乙○○、甲○○與蔡振泰、陳澤就販賣、運輸及私運
      毒品海洛因進口各罪間，有犯意聯絡，行為分擔，皆為共
      同正犯。
  四、被告持有第一級毒品之低度行為，為販賣及運輸之高度行
      為所吸收，不另論罪。
  五、被告利用不知情之張泳森、「文宋」、龔建儒、羅標及其
      他不詳姓名年籍之成年駕駛者、搬運工及報關公司員工等
      人，運輸、私運毒品海洛因進口，為間接正犯。
  六、又被告運輸、私運毒品海洛因進口來臺，係一行為觸犯運
      輸第一級毒品罪、私運管制物品進口罪，為一行為觸犯數
      罪名，應依想像競合犯從一重論以運輸第一級毒品罪。
  七、被告運輸第一級毒品之目的係在販賣第一級毒品，其所犯
      販賣第一級毒品罪與運輸第一級毒品罪間，有方法結果上
      之牽連關係，為牽連犯，應依修正前刑法第55條之規定，
      從一重論以販賣第一級毒品罪。
  八、另本院審酌被告甲○○因在陳澤所經營皇賓飯店服務，供
      陳澤差遣辦事而聽命於陳澤，在本案所扮演者，係跑腿之
      角色，與被告乙○○及共犯蔡振泰、陳澤所居之地位顯有
      差距，其犯罪情節與大盤販賣毒品者之被告乙○○、蔡振
      泰等人迥然不同，其惡性非難性較輕，犯罪情狀非無可憫
      ，如科以法定最低度刑死刑、無期徒刑仍嫌過重，爰依刑
      法第59條之規定減輕其刑。
肆、不另為無罪諭知部分
  一、公訴意旨略以：蔡振泰另與被告乙○○約定於上述毒品海
      洛因走私成功後，將再走私一四０塊毒品海洛因磚來臺，
      認此部份被告乙○○、甲○○二人，亦有販賣毒品海洛因
      罪嫌等語。
  二、按犯罪事實，應依證據認定之，無證據不得認定犯罪事實
      ；又不能證明被告犯罪者，應諭知無罪之判決，刑事訴訟
      法第154條第2項、第301條第1項分別定有明文。次按事實
      之認定，應憑證據，如未能發現相當證據，或證據不足以
      證明，自不能以推測或擬制之方法，為裁判基礎；認定不
      利於被告之事實，須依積極證據，苟積極證據不足為不利
      於被告之事實認定時，即應為有利於被告之認定，更不必
      有何有利之證據；又認定犯罪事實所憑之證據，雖不以直
      接證據為限，間接證據亦包括在內；然而無論直接或間接
      證據，其為訴訟上之證明，須於通常一般之人均不致有所
      懷疑，而得確信其為真實之程度者，始得據為有罪之認定
      （最高法院40年臺上字第 86號、30年上字第816號、70年
      台上字第4986號判例意旨分別可資參照）。
  三、訊據被告乙○○、甲○○二人自偵查中即否認有此交易行
      為，被告乙○○辯稱：伊不知此事云云（原審卷(二)第164
      頁背面）；被告甲○○則辯稱：背面（數據）是誰寫的，
      伊不知道等語（原審卷(一)第54頁背面）。
  四、經查：證人蔡振泰雖於偵查中供述上情，並指扣案款項明
      細單據背面，其所書寫數據為佐。惟證人蔡振泰於原審時
      卻證稱：（問：在調查站有說交易成功的話，還要進七十
      組毒品？）我沒有這樣說，（問：如何跟調查員說的？）
      我沒有這樣說，七十組可能是他看到那張單子，那裡有寫
      ，我沒有這樣說等語（原審卷(一)第 192頁）。其後於審理
      中，證人蔡振泰再供稱：甲○○告稱乙○○，欲再販賣上
      述數額毒品海洛因，我沒有說話，我也不一定要等語（原
      審卷(二)第 199頁背面）。可見證人蔡振泰此部分之證詞前
      後矛盾不一，即有可疑。又參以，證人蔡振泰有關被告甲
      ○○轉述被告乙○○需要毒款，未透過陳澤中介參與之證
      詞，不足採信。況且，倘若被告乙○○真欲販賣如上數量
      毒品海洛因給蔡振泰，何不一併書寫於紙條交被告甲○○
      轉給蔡振泰即可，而獨就此部分以口頭方式轉達，顯有違
      常情，更可認證人蔡振泰上開片面指證，頗值懷疑。至證
      人蔡振泰書寫於扣案款項明細單據背面數據，雖有可能是
      蔡振泰自己欲向被告乙○○另行購買毒品海洛因，而於紙
      條先行計算價格，預做盤算。但在無其他積極證據佐證情
      況，依「罪證有疑，利於被告」原則，不能僅執此遽認被
      告乙○○、甲○○另有販賣該一四０塊毒品海洛因行為。
      此部分被告二人乙○○、甲○○犯行，尚屬不能證明。惟
      此部分行為與上開論罪科刑部分，公訴人認有裁判上一罪
      連續關係，而一併起訴，爰不另諭知無罪。
伍、撤銷改判之理由
  一、原審依上開事證，予以論罪科刑，固非無據，然查：
    (一)被告行為後，刑法第55條、第28條、第64條第2項及第65
      條第2項等規定業已修正，原審未及比較適用，容有未洽
      。
    (二)毒品危害防制條例第18條第 1項規定，得諭知沒收並銷燬
      者，以查獲毒品及專供製造或施用毒品器具為限，不及於
      毒品外包裝。原判決主文，將扣案第一級毒品外包裝重二
      五一二‧三八公克，一併依上開規定諭知沒收並銷燬，自
      有可議。
    (三)犯罪所得部分：被告乙○○與蔡振泰約定，被告乙○○販
      賣海洛因磚，每對（二塊）賣價美金八千五百元，運輸走
      私海洛因回臺運費代價，為每對海洛因磚新臺幣十二萬元
      ，嗣被告乙○○於海洛因裝船前一日，書寫一張海洛因價
      金及走私代價明細，請被告甲○○轉交蔡振泰，依該明細
      紙張記載，貨款三十萬六千美元，稅金（即走私費用）十
      三萬一千美元，匯兌損失一千美元，預支一千美元（即甲
      ○○、蔡振泰之前向乙○○借款）等情，已如前述。是本
      件毒品買賣，顯係按件計價，蔡振泰應付被告乙○○總價
      款，為美金四十三萬八千元，扣除一千美金匯兌價差損失
      ，則被告乙○○販賣及運輸毒品犯罪所得，應為美金四十
      三萬七千元（按匯兌價差損失，非犯罪所得）；然原判決
      於理由中，認定被告等共同販賣毒品海洛因犯罪所得，為
      美金五十萬元（即蔡振泰先前預付款），並諭知應沒收犯
      罪所得，為美金五十萬元，即有未當。
    (四)又按犯毒品危害防制條例第 4條之罪者，其犯罪所得財物
      應予沒收，如全部或一部不能沒收時，追徵其價額或以其
      財產抵償之，該條例第19條第 1項規定甚明。由此規定觀
      之，必限於所得者為金錢以外其他財物，而無法沒收時，
      始追徵其價額，如所得財物為金錢，而無法沒收時，則應
      以其財產抵償之，不發生追徵價額問題。原判決認被告等
      犯毒品危害防制條例第4條第1項之罪，所得財物為金錢，
      而非金錢以外其他財物，則如無法追繳時，僅應以其財產
      抵償之，不發生追徵價額問題。原判決諭知所得美金，如
      無法追繳時，應予追徵其價額，亦有未洽。
    (五)又原判決於主文、理由中分別記載，扣案第一級毒品海洛
      因（磚）七十二塊（計淨重二萬六千二百三十六‧八公克
      ）沒收併銷燬之，以及扣案行動電話二具（廠牌 NOKIA、
      門號0000000000號係被告乙○○所有、一支廠牌為MOTORO
      LA、門號0000000000號為被告甲○○所有）均沒收之。然
      原判決於事實欄，就扣案第一級毒品海洛因（磚）七十二
      塊，並未記載其重量，就扣案行動電話，亦未記載其廠牌
      及門號，致主文所為諭知失其依據，亦有未合。
    (六)扣案之樹頭一顆及運費明細表一紙，係被告乙○○用以運
      輸本案毒品海洛因及記載本案毒品運費計算明細，為供犯
      罪所用之物，原審未依毒品危害防制條例第19條第 1項宣
      告沒收，亦有違誤。
  二、依上所述，被告乙○○、甲○○上訴意旨指摘原判決量刑
      過重，雖均認不足採；另檢察官上訴意旨指摘被告乙○○
      、甲○○販賣、運輸第一級毒品海洛因數量甚巨，對社會
      危害重大，犯後毫無悔意，原審對被告二人量刑過輕，認
      應對被告乙○○量處死刑；對被告甲○○應量處無期徒刑
      等語，依後所述，亦不足採。惟本院經核原判決既有上開
      可議之處，自屬無可維持，應由本院將原判決撤銷改判，
      以期適法。
    (一)爰審酌被告乙○○意圖營利牟取暴利，自甘墮落，並自寮
      國轉運泰國再走私回臺毒害同胞，因其犯罪計劃慎密，犯
      後態度不佳一再狡飾其辭，意圖卸責於他人，且矛盾不一
      ，犯罪情節重大；被告甲○○受僱於陳澤，來回柬埔寨與
      臺灣傳達訊息，找尋商機，得知蔡振泰欲購買毒品，並貪
      圖不計利息之借款而參與蔡振泰販入毒品、運輸走私之犯
      罪行為，帶同蔡振泰前往柬埔寨，與陳澤談論購買毒品海
      洛因之事，促使被告乙○○與蔡振泰完成毒品海洛因交易
      ，居中引見、代收轉購毒貨款、傳遞訊息，犯罪情節較其
      他共犯為輕，但本案交易之毒品數量龐大，其危害亦鉅，
      且本案查獲毒品海洛因數量共七十二塊，重為二十六公斤
      二百四十六．八公克，數量非小，價值甚鉅，被告二人犯
      罪，對社會秩序、國民健康所生危害甚重，分別量處如主
      文第二項、第三項所示之刑。被告乙○○並依刑法第37條
      第1項規定，宣告褫奪公權終身；被告甲○○褫奪公權十
      年。至檢察官上訴意旨認應對被告乙○○量處死刑、對被
      告甲○○應量處無期徒刑一節，本院審酌上情，認就被告
      乙○○量處無期徒刑尚屬適當，對被告甲○○量處有期徒
      刑十三年之刑度堪為允當，至量處無期徒刑尚嫌過重，為
      求其合理性及妥適性，爰依刑法第59條酌減其刑，併予敘
      明。
    (二)扣案之毒品海洛因（磚）七十二塊，於送鑑定時，計淨重
      二萬六千二百四十六點八公克，有上述鑑定通知書可稽，
      惟法務部另函核准調查局自扣案毒品中，申領取得十公克
      毒品海洛因，以供醫藥或研究用毒及器具用，有法務部法
      檢決字第0910049351號函文在卷可憑（偵查卷第 280頁）
      ，是扣案毒品海洛因，應剩餘二萬六千二百三十六點‧八
      公克，自應就剩餘毒品海洛因，依毒品危害防制條例第18
      條第1項前段之規定，諭知沒收銷燬之。
    (三)又按犯第4條至第9條、第12條、第13條或第14條第 1項、
      第 2項之罪者，其供犯罪所用或因犯罪所得之財物，均沒
      收之，如全部或一部不能沒收時，追徵其價額或以其財產
      抵償之，毒品危害防制條例第19條第 1項定有明文。此規
      定係採義務沒收主義，凡供犯罪所用或因犯罪所得之財物
      ，且屬犯人所有者，均應宣告沒收，不以當場搜獲扣押為
      限。經查被告乙○○、甲○○二人共同販賣及運輪毒品海
      洛因，其犯罪所得美金四十三萬七千元（已扣除一千元美
      金匯兌價差損失），應依毒品危害防制條例第19條第1項
      規定，併予宣告沒收，如全部或一部不能沒收時，以其財
      產抵償之。
    (四)另前揭毒品海洛因外包裝（七十二袋計包裝重二千五百十
      二點三八公克），係被告所有，供販賣第一級毒品海洛因
      所用，以包裝毒品，避免毒品潮濕、外露，並便利攜帶之
      物；又扣案行動電話二支，經本院更(一)審勘驗結果，一為
      有廠牌為 NOKIA、門號0000000000號係被告乙○○所有、
      一支廠牌為MOTOROLA、門號0000000000號為被告甲○○所
      有，有本院更(一)審勘驗筆錄及照片在卷可憑（本院更(一)審
      卷(一)第 198頁）。又查，被告乙○○、甲○○二人以上述
      行動電話傳遞，並完成買賣毒品犯罪行為，該二支行動電
      話，係供被告販賣、私運毒品海洛因犯罪所用，再扣案之
      樹頭一顆及運費明細表一紙，係被告乙○○用以運輸本案
      毒品海洛因及記載本案毒品運費計算明細，為供犯罪所用
      之物，均應依毒品危害防制條例第19條第 1項規定宣告沒
      收。
陸、適用之法律
  一、刑事訴訟法第369條第1項前段、第364條、第299條第1項
      前段。
  二、毒品危害防制條例第4條第1項、第18條第1項前段、第19
      條第1項。
  三、懲治走私條例第2條第1項。
  四、新修正刑法第2條第1項前段。
  五、95年7月1日修正施行前刑法第11條前段、第28條、第55條
      、第59條、第37條第1項。
本案經檢察官徐松奎到庭執行職務。
中    華    民    國    95    年     8    月     8    日
                  刑事第四庭    審判長法  官    吳志誠
                                      法  官    林勝木
                                      法  官    蔡美美
以上正本證明與原本無異。
如不服本判決，應於收受本判決後十日內向本院提出上訴書狀。
其未敘述上訴理由者並得於提起上訴後十日內向本院補提理由書
狀（均須按他造當事人之人數附繕本）「切勿逕送上級法院」。
                                      書記官    蔡振豐
中    華    民    國    95    年    8     月    8     日
附錄：本判決論罪科刑條文
毒品危害防制條例第4條第1項
製造、運輸、販賣第一級毒品者，處死刑或無期徒刑；處無期徒
刑者，得併科新臺幣 1 千萬元以下罰金。
懲治走私條例第2條第1項
私運管制物品進口、出口逾公告數額者，處 7 年以下有期徒刑，
得併科新臺幣3百萬元以下罰金。


司法院資訊處製作；財團法人民間司法改革基金會備份。
